ACORDAO-COMPLETO-2508473

ACÓRDÃO 1094/2022 ATA 6/2022 - SEGUNDA CÂMARA

VISTOS, relatados e discutidos estes autos de tomada de contas especial instaurada pelo Fundo Nacional de Saúde (FNS) em desfavor de Robson Rodrigues Barreto, como então prefeito de Natividade - RJ (gestão: de 2/1 a 30/6/2015) , além de Júlio César Gonçalves, como então secretário municipal de saúde (gestão: de 16/6 a 1º/6/2015) , e de Marcelo de Pinho Poubel, como então tesoureiro do fundo municipal de saúde (gestão: 29/6 a 1º/7/2015) , diante dos indícios de irregularidade na aplicação dos recursos federais repassados a partir da modalidade fundo a fundo por meio do Sistema Único de Saúde (SUS) sob o valor original de R$ 984.018,08 durante o período de 2014 a 2015;
ACORDAM os Ministros do Tribunal de Contas da União, reunidos em Sessão da 2ª Câmara, ante as razões expostas pelo Relator, em:
9.1. promover a exclusão de Maxwelb Martins Bastos na presente relação processual, diante dos elementos de convicção até aqui obtidos pelo TCU;
9.2. declarar a revelia de Robson Rodrigues Barreto, além de Júlio César Gonçalves e Marcelo de Pinho Poubel, nos termos do art. 12, § 3º, da Lei n.º 8.443, de 1992;
9.3. rejeitar as correspondentes alegações de defesa apresentadas pela Servitec Empreendimentos Ltda.;
9.4. julgar regulares, com ressalva, as contas do Município de Natividade - RJ, nos termos dos arts. 1º, I, 16, II, 18, e 23, II, da Lei n.º 8.443, de 1992, dando-lhe a respectiva quitação;
9.5. julgar irregulares as contas de Robson Rodrigues Barreto, Júlio César Gonçalves e Marcelo de Pinho Poubel, além da Servitec Empreendimentos Ltda., nos termos dos arts. 1º, I, 16, III, "b" e "c", com o § 2º, "b", 19, caput, e 23, III, da Lei n.º 8.443, de 1992, para condená-los, solidariamente, ao pagamento do correspondente débito, com a atualização monetária e os juros de mora calculados desde as datas informadas até o efetivo recolhimento, fixando-lhes o prazo de 15 (quinze) dias, contados da notificação, para que comprovem perante o Tribunal, nos termos do art. 214, III, "a", do RITCU, o recolhimento da dívida em favor do Fundo Nacional de Saúde sob as seguintes condições:
9.5.1. débito em desfavor, solidariamente, de Robson Rodrigues Barreto, Júlio César Gonçalves e Marcelo de Pinho Poubel, além da Servitec Empreendimentos Ltda., pelo seguinte valor:
	Data da Ocorrência
	Valor Original (em R$) 

	30/6/2015
	122.000,00

	30/6/2015
	389.694,64

9.5.2. débito em desfavor, solidariamente, de Júlio César Gonçalves, Marcelo de Pinho Poubel e Robson Rodrigues Barreto pelo seguinte valor:
	Data da Ocorrência
	Valor Original (em R$) 

	30/6/2015
	50.189,58

9.5.3. débito em desfavor, solidariamente, de Júlio César Gonçalves e Marcelo de Pinho Poubel pelo seguinte valor:
	Data da Ocorrência
	Valor Original (em R$) 

	30/6/2015
	2.413,96

9.6. aplicar, individualmente, a multa prevista no art. 57 da Lei n.º 8.443, de 1992, em desfavor de Robson Rodrigues Barreto, Júlio César Gonçalves e Marcelo de Pinho Poubel, além da Servitec Empreendimentos Ltda., sob os valores de R$ 40.000,00 (quarenta mil reais) , R$ 40.000,00 (quarenta mil reais) , R$ 40.000,00 (quarenta mil reais) e R$ 30.000,00 (trinta mil reais) , respectivamente, fixando-lhes o prazo de 15 (quinze) dias, contados da notificação, para que comprovem, perante o Tribunal, nos termos do art. 214, III, "a", do RITCU, o recolhimento das referidas dívidas ao Tesouro Nacional, com a devida atualização monetária, na forma da legislação em vigor;
9.7. aplicar, individualmente, a multa prevista no art. 58, II, da Lei n.º 8.443, de 1992, em desfavor de Júlio César Gonçalves, Marcelo de Pinho Poubel, além de Robson Rodrigues Barreto, sob o valor de R$ 20.000,00 (vinte mil reais) , fixando-lhes o prazo de 15 (quinze) dias, contados da notificação, para que comprovem, perante o Tribunal, nos termos do art. 214, III, "a", do RITCU, o recolhimento das referidas dívidas ao Tesouro Nacional, com a devida atualização monetária, na forma da legislação em vigor;
9.8. autorizar, caso requerido, nos termos do art. 26 da Lei n.º 8.443, de 1992, e do art. 217 do RITCU, o parcelamento das dívidas fixadas por este Acórdão em até 36 (trinta e seis) parcelas mensais e sucessivas, com a devida atualização monetária e os correspondentes acréscimos legais, esclarecendo aos responsáveis que a falta de pagamento de qualquer parcela importará no vencimento antecipado do saldo devedor, nos termos do art. 217, § 2º, do RITCU, sem prejuízo das demais medidas legais;
9.9. autorizar, desde logo, a cobrança judicial das dívidas fixadas por este Acórdão, nos termos do art. 28, inciso II, da Lei n.º 8.443, de 1992, diante do não atendimento à notificação;
9.10. enviar a cópia do presente Acórdão, com o Relatório e a Proposta de Deliberação, à Procuradoria da República no Estado do Rio de Janeiro, nos termos do art. 16, § 3º, da Lei n.º 8.443, de 1992, para o ajuizamento das ações civis e penais cabíveis; e
9.11. promover a manutenção do apensamento do TC Processo 041.351/2018-5 ao presente TC Processo 012.367/2018-4, nos termos do art. 36 da Resolução TCU n.º 259, de 2014.

Tomada de contas especial instaurada diante dos indícios de irregularidade na aplicação dos recursos federais repassados a partir da modalidade fundo a fundo por meio do Sistema Único de Saúde (SUS) durante o período de 2014 a 2015. Análise das alegações de defesa.

Segunda Câmara

Município de Natividade - RJ.

3. Responsáveis:  Júlio César Gonçalves (CPF XXX.372.398-XX); Marcelo de Pinho Poubel (CPF XXX.659.877-XX); Robson Rodrigues Barreto (CPF XXX.421.127-XX); Município de Natividade - RJ (CNPJ 28.920.304/0001-96); Servitec Empreendimentos Ltda. - ME (CNPJ 17.322.570/0001-09); e Maxwelb Martins Bastos (CPF XXX.327.537-XX).

13.1. Ministros presentes: Bruno Dantas (Presidente), Augusto Nardes, Aroldo Cedraz e Antonio Anastasia.
13.2. Ministros-Substitutos presentes: Marcos Bemquerer Costa e André Luís de Carvalho (Relator).

ANDRÉ DE CARVALHO

Trata-se de tomada de contas especial instaurada pelo Fundo Nacional de Saúde (FNS) em desfavor de Robson Rodrigues Barreto, como então prefeito de Natividade - RJ (gestão: de 2/1 a 30/6/2015) , além de Júlio César Gonçalves, como então secretário municipal de saúde (gestão: de 16/6 a 1º/6/2015) , e de Marcelo de Pinho Poubel, como então tesoureiro do fundo municipal de saúde (gestão: 29/6 a 1º/7/2015) , diante dos indícios de irregularidade na aplicação dos recursos federais repassados a partir da modalidade fundo a fundo por meio do Sistema Único de Saúde (SUS) sob o valor original de R$ 984.018,08 durante o período de 2014 a 2015.
2.	Após a análise final do feito, o Auditor Federal Wagner Mariano lançou o seu parecer conclusivo à Peça 112, com a anuência dos dirigentes da Secex-TCE (Peças 113 e 114) , nos seguintes termos:
	" (...) HISTÓRICO 
	2. No período de janeiro de 2014 a julho de 2015, o Fundo Nacional de Saúde realizou repasses para o Fundo Municipal de Saúde de Natividade/RJ (CNPJ 12.396.542/0001-04) , sendo que as transferências para o bloco de Atenção Básica e para o bloco de Média e Alta Complexidade Hospitalar e Ambulatorial foram creditadas - integralmente - nas seguintes contas bancárias (peça 32) :
	- conta corrente do bloco de Atenção Básica: banco CEF, agência 01246-7, conta corrente:  0066240054;
	- conta corrente do bloco MAC: banco CEF, agência 01246-7, conta corrente: 0066240062.
	3. No período de 16/8/2015 a 21/8/2015, a unidade descentralizada do Denasus no Estado do Rio de Janeiro, o SEAUD/RJ, realizou a execução de auditoria na Secretaria Municipal de Saúde de Natividade/RJ, em atendimento à demanda do Sr. Francisco José Martins Bohrer, Prefeito Municipal de Natividade/RJ (peça 4, p. 1) , para apurar eventuais irregularidades na utilização de verbas repassadas pelo FNS ao FMS de Natividade/RJ, referentes ao Piso de Atenção Básica (PAB) e à Média e Alta Complexidade Ambulatorial e Hospitalar (MAC) , bem como a utilização de recursos repassados pelo Estado do Rio de Janeiro.
	3.1. O período de abrangência dos exames realizados pela equipe de fiscalização foi o exercício de 2014 e o 1º semestre de 2015 (peça 3, p. 3) . 
	3.2. Dentre as constatações realizadas, as relativas à administração financeira dos recursos oriundos do Fundo Nacional de Saúde - FNS que geraram proposições de devolução de recursos foram as seguintes (peça 3, p. 6-14) :
- utilização irregular de recursos repassados pelo Fundo Nacional de Saúde, consoante a Constatação 393429 (peça 3, p. 12-14) .
	3.3. Na Constatação n. 393429 do Relatório de Auditoria Denasus n. 15725 (peça 3, p. 12-14) , a equipe de fiscalização apontou que detectou que recursos federais dos componentes do Piso da Atenção Básica (PAB) e da Média e Alta Complexidade Ambulatorial e Hospitalar (MAC) foram utilizados irregularmente, sem empenho prévio, sem processo constituído, sem licitação e não contabilizados, no período de 26/06 a 30/6/2015.
	3.3.1. Foi apontada como evidência pela equipe de fiscalização (peça 3, p. 12, destaques nossos) :
	No período de 26/06 a 30/06/2015 foram efetuados repasses e débito bancário de recursos das contas da Caixa Econômica Federal dos componentes do PAB e MAC sem empenho prévio, bem como não foram constituídos processos licitatórios e de pagamentos com os respectivos documentos legais, em descumprimento a Lei nº 4.320 de 17/03/1964, a Constituição Federal de 1988, e Lei nº 8.666, de 21/06/1993, e Poderia GM/MS nº 204, de 29/01/2007, e Decreto Federal nº 7.507, de 27/06/2011, e a Lei Complementar nº 141, de 13/01/2012. 
	Além disso, somente foram registrados contabilmente os valores de R$ 131.000,00 no razão da conta PAB nº 624005-4 e R$ 435.018,08 no razão da conta MAC nº 624006-2 e, assim mesmo, ambos em nome do Ex-Prefeito Robson Rodrigues Barreto, portanto em desacordo com o art. 32 da Lei Complementar nº 141 de 13/01/2012. 
	Os valores foram debitados nas contas bancárias por força de Ofícios enviados a Caixa Econômica Federal (CEF) assinados pelo Ex-Prefeito Municipal, Ex-Secretário Municipal de Saúde e Ex- Tesoureiro do Fundo Municipal de Saúde, totalizam a importância de R$ 984.018,08 (...) e estão demonstrados no Anexo IV.
	3.3.2. As fontes de evidência foram listadas no relatório de fiscalização (peça 3, p. 12) .
	3.3.3. Não foram apresentadas justificativas pelos gestores.
	3.3.4. Assim, a equipe de fiscalização do Denasus quantificou o débito no valor histórico de R$ 984.018,08.
	3.4. Além dos dados levantados pela equipe de fiscalização do Denasus, cumpre registrar que se encontra nos autos cópia do Oficio GS/SMS n. 492/2015, de 3/7/2015 (peça 4, p. 2-12) , por meio do qual são elencadas várias transferências bancárias das contas bancárias específicas do PAB e do MAC, em favor de contas bancárias de titularidade da Prefeitura Municipal de Natividade/RJ. 
	3.5. As notificações realizadas pela equipe de fiscalização encontram-se relacionadas na seção VI do Relatório de Auditoria (peça 3, p. 14-16) .
	3.6. Em 16/3/2016, após análise das justificativas apresentadas (peças 15 a 17) , foi emitido o Relatório de Auditoria Denasus n. 15725, de cuja conclusão transcrevemos o seguinte excerto (peça 3, p. 17, destaques nossos) :
	Em decorrência dos trabalhos realizados na Secretaria Municipal de Saúde de Natividade concluímos que são procedentes as irregularidades praticadas com utilização de verbas repassadas pelo Fundo Nacional de Saúde do Ministério da Saúde referentes ao PAB (Atenção Básica) e ao MAC (Média e Alta Complexidade) , bem como a utilização de recursos repassados pelo Estado do Rio de Janeiro para o Cofinanciamento da Atenção Básica.
	Com relação à frota de ambulâncias verificamos problemas pontuais de manutenção, cujas providências foram devidamente tomadas pela atual Secretária Municipal de Saúde de Natividade.
	Assim sendo, propomos o seguinte encaminhamento do Relatório de Auditoria:
	A Diretoria do Fundo Nacional de Saúde - FNS/MS, para adoção dos procedimentos visando restituição do valor de R$984.018,08 (...) indicado no Módulo " Proposição de Ressarcimento" do presente relatório, ao Ministério da Saúde, atualizado monetariamente e acrescido dos juros de mora, na forma da legislação vigente;
3.7. As proposições de devolução realizadas pela equipe de fiscalização encontram-se relacionadas na seção IX do Relatório de Auditoria, as quais totalizam o valor histórico de R$ 1.063.116,08 (peça 3, p. 17-24) , dos quais R$ 984.018,08 para o Fundo Nacional de Saúde e R$ 79.098,00 para o Fundo Estadual de Saúde. 
	4. No âmbito do Ministério da Saúde, a apuração da fase interna da TCE desenvolveu-se nos autos do processo de TCE n. 25000.424349/2017/-11, o qual foi precedido de apurações no âmbito do processo administrativo n. 25001.027832/2015-89 (cf. peça 25, p. 1) . No SisTCE este processo está registrado sob o n. 409/2017.
	5. As peças exigidas pela IN/TCU n. 71/2012 que se encontram nos autos são as seguintes: ficha de qualificação dos responsáveis (peça 22) ; matriz de responsabilização (peça 18) ; notificações expedidas (peças 12 a 14) ; demonstrativos de débito (peça 21) ; registro de responsabilidade em conta do ativo (peça 19) ; relatório do Tomador de Contas Especial n. 00196/2017, de 24/8/2017 (peça 25) ; relatório de auditoria CI n. 1225/2017 (peça 26) ; certificado de auditoria n. 1225/2017 (peça 27) ; parecer do dirigente de controle interno n. 1225/2017 (peça 28) ; pronunciamento ministerial (peça 29) . Documentos relativos à nomeação e à exoneração dos responsáveis listados na fase interna desta TCE encontram-se juntados aos autos (peça 11) .
Esgotamento da via administrativa do Ministério da Saúde para ressarcimento do dano
	6.  Preliminarmente, oportuno consignar que, nos termos do art. 23, § 1º, do Decreto 7.827/2012, que regulamenta a Lei Complementar 141/2012, e item 9.3.5.2 do Acórdão 1072/2017-TCU-Plenário (Relator Min. Bruno Dantas) , foram esgotadas, na via administrativa de controle interno do Ministério da Saúde, as medidas para ressarcimento do dano, conforme notificações aos responsáveis constantes das peças 12 a 14.
	6.1. As notificações realizadas pela equipe de fiscalização encontram-se relacionadas na seção VI do Relatório de Auditoria (peça 3, p. 14-16) .
Fase externa da TCE
	7. Em 26/9/2018 foi realizada a instrução inicial do processo (peça 33) . Naquela oportunidade foram propostos os seguintes encaminhamentos:
	a) em relação à ocorrência n. 1, referente a crédito de recursos oriundos da conta específica do bloco de financiamento da Média e Alta Complexidade Hospitalar e Ambulatorial (MAC) em favor da Prefeitura Municipal de Natividade/RJ, reportada na Constatação 393429 do Relatório de Auditoria Denasus n. 15725 (peça 3, p. 12-14) , foi proposta:
	a.1) a citação do município de Natividade/RJ (item 8.1.5 da instrução inicial, à peça 33) :
	VALOR ORIGINAL (R$) 
	DATA DA OCORRÊNCIA

	235.000,00
	30/6/2015

	183.000,00
	30/6/2015

	a.2) a audiência dos gestores (item 8.1.6 da instrução inicial, à peça 33) :
	- Sr. Júlio César Gonçalves (CPF XXX.372.398-XX) , na condição de Secretário Municipal de Saúde de Natividade/RJ (gestão: 16/6/2015 a 30/6/2015) , 
	- Sr. Marcelo de Pinho Poubel (CPF XXX.659.877-XX) , na condição de Tesoureiro do Fundo Municipal de Saúde (gestão: 29/6/2015 a 30/6/2015) , e 
	- Sr. Robson Rodrigues Barreto (CPF XXX.421.127-XX) , na condição de Prefeito Municipal de Natividade/RJ (gestão: 2/1/2015 a 30/6/2015) ;
	a.3) a audiência dos seguintes gestores (item 8.1.6 da instrução inicial, à peça 33) :
	- JÚLIO CÉSAR GONÇALVES (CPF XXX.372.398-XX) , na condição de Secretário Municipal de Saúde de Natividade/RJ (gestão: 16/6/2015 a 30/6/2015) , 
	- Sr. ROBSON RODRIGUES BARRETO (CPF XXX.421.127-XX) , na condição de Prefeito Municipal de Natividade/RJ (gestão: 2/1/2015 a 30/6/2015) ;  
	- Sr. MAXWELB MARTINS BASTOS (CPF XXX.327.537-XX) ;
	b) em relação à ocorrência n. 2, referente a pagamentos à empresa Servitec Empreendimentos Ltda - ME com recursos oriundos das contas dos blocos de financiamento da Atenção Básica e da Média e Alta Complexidade Hospitalar e Ambulatorial, sem comprovação regular da despesa, foi proposta a citação dos seguintes responsáveis (item 8.2.9 da instrução inicial, à peça 33) : SERVITEC EMPREENDIMENTOS LTDA - ME (CNPJ 17.322.570/0001-09) , em solidariedade com os Srs. JÚLIO CÉSAR GONÇALVES, MARCELO DE PINHO POUBEL E ROBSON RODRIGUES BARRETO;
	VALOR ORIGINAL (R$) 
	DATA DA OCORRÊNCIA

	122.000,00
	30/6/2015

	389.694,64
	30/6/2015

	c) em relação à ocorrência n. 3, referente a pagamentos sem comprovação documental da despesa realizada, foi proposta a citação dos seguintes responsáveis:
	- Srs. Júlio César Gonçalves, Marcelo de Pinho Poubel e Robson Rodrigues Barreto (item 8.3.6 da instrução inicial, à peça 33) :
	VALOR ORIGINAL (R$) 
	DATA DA OCORRÊNCIA

	51.909,48
	30/06/2015

	- Srs. Júlio César Gonçalves e Marcelo de Pinho Poubel (item 8.3.8 da instrução inicial, à peça 33) :
	VALOR ORIGINAL (R$) 
	DATA DA OCORRÊNCIA

	2.413,96
	30/06/2015

	7.1. Em cumprimento ao Despacho do Exmo. Ministro-Relator (peça 36) , foram promovidas as citações e audiências sugeridas à peça 33.
	7.2. Em 28/5/2019 foi emitido Parecer pelo Diretor da 2ª. Diretoria da Secex-TCE (peça 89) , o qual versou sobre pedido de parcelamento de débito do município de Natividade/RJ (peça 54) , parecer esse que obteve concordância do Secretário da Secex-TCE (peça 90) .
	7.3. Em 25/10/2019 o MPTCU emitiu Parecer (peça 91) , o qual veiculou concordância com a proposta apresentada pelo Diretor da 2ª. Diretoria da Secex-TCE (peça 89) . 
	7.4. Em 29/10/2019 o município de Natividade/RJ requereu a juntada do comprovante de devolução do valor de R$ 511.214,00 para a conta do MAC (peças 92 a 94) .
	7.5. Em 11/12/2019 o Exmo. Ministro-Relator exarou Despacho (peça 95) , pelo qual determinou (destaques nossos) :
	(...) o retorno do presente processo à unidade técnica para que adote as seguintes medidas: (i) avalie se o valor aí restituído estaria coerente com o valor do débito imputável ao município, apresentando o correspondente memorial de cálculo; (ii) promova a análise das defesas apresentadas; e (iii) promova a subsequente instrução de mérito do feito, encaminhando o processo ao Ministro-Relator, por intermédio do MPTCU, com a subsequente manifestação técnica conclusiva.
	7.6. Em 10/2/2020 foi realizada a 3ª instrução técnica (peça 97) . Naquela oportunidade foi realizada a análise das razões de justificativa e das alegações de defesa oferecidas pelos responsáveis. Foi proposto o julgamento das contas dos responsáveis. O escalão dirigente da Secex-TCE aquiesceu à proposta realizada (peças 98-99) .
	7.7. Em 29/7/2020 o MPTCU apresentou seu parecer em Despacho (peça 100) , no qual apontou que os presentes autos não se encontravam em condições de serem apreciados no mérito, ante a incerteza sobre ter ocorrido, ou não, a devida citação da empresa Servitec Empreendimentos Ltda. - ME. Ao final, o MPTCU sugeriu que fosse realizada diligência à Junta Comercial do Estado do Rio de Janeiro, com o intuito de obter informações atualizadas sobre os registros da empresa Servitec Empreendimentos Ltda. - ME (CNPJ: 17.322.570/0001-09) :
	19. Na tentativa de comprovar suas assertivas, o Sr. Rafael Mota da Silva anexou à TCE os seguintes documentos:
	- 'Contrato Particular de Cessão de Pessoa Jurídica', de 15/5/2015 (peça 84, p. 8-10) , por meio do qual a empresa Servitec Empreendimentos Ltda. - ME ('CEDENTE') , então representada pelo Sr. Rafael Mota da Silva, foi cedida aos Srs. Vito Aluizio Sepúlveda Diniz e Adrian Mussi Ramos ('CESSIONÁRIOS') , com o objetivo de "participar de procedimentos licitatórios junto à Prefeitura de Natividade - RJ" (peça 84, p. 9) ;
	- 'Quinta Alteração Contratual Consolidada da Sociedade Empresária Servitec Empreendimentos Ltda. - ME e Instrumento de Transformação de Sociedade Limitada para Empresa Individual de Responsabilidade Limitada - EIRELI', de 13/7/2015 (peça 84, p. 12-17) , por meio dos quais foram adotadas, em suma, as seguintes providências:
	b.1) retirada dos sócios Rafael Mota da Silva e Edilberto Correia Batista Filho da sociedade, com transferência de suas quotas de capital para o Sr. Adrian Mussi Ramos;
	b.2) alteração da forma societária, de sociedade limitada para empresa individual de responsabilidade limitada;
	b.3) mudança da sede da empresa para o seguinte endereço: "Rua Minas Gerais, 07, Cidade Beiramar, Rio das Ostras - RJ" (peça 84, p. 12 - grifo nosso) .
	20. Apesar de o Sr. Rafael Mota da Silva ainda constar, na presente data, como sócio-administrador da empresa Servitec Empreendimentos Ltda. - ME na base CNPJ, existe a possibilidade de que os documentos apresentados à peça 84 tenham sido registrados perante a Junta Comercial do Estado do Rio de Janeiro. A fim de que o TCU se certifique se as alterações indicadas no parágrafo precedente foram devidamente formalizadas, com observância dos arts. 1.150 e ss. do Código Civil, mostra-se necessário, portanto, diligenciar à mencionada Junta Comercial para que encaminhe ao Tribunal os documentos pertinentes.
	7.8. Em 22/4/2021 o Relator exarou Despacho (peça 102) , pelo qual anuiu à sugestão do MPTCU, determinando à Secex-TCE o que segue:
Em face, portanto, de todo o exposto, acolho o parecer do MPTCU acostado à Peça 100 e passo a prolatar a seguinte decisão:
	7.1. determino que a unidade técnica promova a aludida diligência perante a Junta Comercial do Estado do Rio de Janeiro ou outra instituição promotora dos correspondentes registros para a obtenção dos seguintes elementos de convicção:
	7.1.1. cópia dos atos constitutivos da Servitec Empreendimentos Ltda. - ME (CNPJ 17.322.570/0001-09) , com as suas posteriores alterações, confirmando a data da sua extinção ou transformação, sem prejuízo da eventual apresentação de outros documentos registrados sobre a aludida entidade; 
	7.1.2. cópia dos atos constitutivos da nova empresa (Servitec Empreendimentos Eireli - ME) , confirmando o atual número do CNPJ e a atual sede, além do nome do seu atual representante legal, sem prejuízo da eventual apresentação de outros documentos registrados sobre a aludida entidade;
	7.1.3. identificação dos seguintes elementos:
	(i) endereço da atual sede da Servitec Empreendimentos Ltda. - ME (CNPJ 17.322.570/0001-09) ;
	(ii) endereço da atual sede da Servitec Empreendimentos Eireli - ME;
	(iii) informação sobre a atual existência, ou não, da Servitec Empreendimentos Ltda. - ME;
	(iv) endereço de todos os sócios (antigos e atuais) das aludidas empresas; e
	7.2. determino, ainda, que, após a resposta à referida diligência, a unidade técnica promova a nova análise sobre o feito, após a promoção, se necessário, da nova citação da Servitec Empreendimentos Ltda. - ME e, se for o caso, da Servitec Empreendimentos Eireli - ME, além da eventual citação dos sócios a partir, se necessário, da desconsideração da personalidade jurídica, promovendo, então, a emissão do subsequente parecer; sem prejuízo de, ante a desnecessidade dessa nova citação, a unidade técnica emitir o seu novo parecer no sentido da mera ratificação do anterior parecer com a expressa motivação, aí, sobre a suposta desnecessidade da nova citação.
	ANÁLISE DOS PRESSUPOSTOS DE PROCEDIBILIDADE DA IN/TCU 71/2012
	Verificação de Eventual Prejuízo ao Contraditório e Ampla Defesa
	8.  Verifica-se que não há prejuízo ao contraditório e ampla defesa, uma vez que não houve o transcurso de mais de dez anos desde o fato gerador sem que tenha havido a notificação dos responsáveis pela autoridade administrativa federal competente (art. 6º, inciso II, c/c art. 19 da IN/TCU 71/2012, modificada pela IN/TCU 76/2016) , pois os recursos transferidos e as despesas impugnadas referem-se ao exercício de 2015, e os responsáveis foram notificados sobre as irregularidades pela autoridade administrativa competente (peças 12 a 14) , conforme descrito no Relatório Completo do Tomador de Contas Especial n. 00196/2017, de 24/8/2017 (peça 25) .
Valor de Constituição da TCE
	8.1.  Verifica-se, também, que o valor atualizado do débito apurado (sem juros) em 1/1/2017 era de R$ 1.098.852,99, portanto superior ao limite mínimo de R$ 100.000,00, na forma estabelecida conforme os arts. 6º, inciso I, e 19 da IN/TCU 71/2012, modificada pela IN/TCU 76/2016.
	VERIFICAÇÃO DA EXISTÊNCIA DE OUTROS DÉBITOS
	8.2.  Em atenção ao comando contido no item 9.4 do Acórdão 1772/2017-TCU-Plenário, de relatoria do Exmo. Ministro-Substituto Augusto Sherman Cavalcanti, e em atendimento ao disposto no art. 6º, § 1º, da Instrução Normativa TCU 71/2012, informa-se os demais processos em tramitação no Tribunal, nos quais foi constatada a existência de outros débitos imputáveis aos responsáveis arrolados nestes autos:
	Responsável
	Processos

	Júlio César Gonçalves (CPF XXX.372.398-XX) 
	Processo 041.351/2018-5

	Marcelo de Pinho Poubel (CPF XXX.659.877-XX) 
	Processo 041.351/2018-5

	Robson Rodrigues Barreto (CPF XXX.421.127-XX) 
	Processo 041.351/2018-5

	Município de Natividade/RJ (CNPJ 28.920.304/0001-96) 
	Não há

	Servitec Empreendimentos Ltda - ME (CNPJ 17.322.570/0001-09) 
	Processo 041.351/2018-5

	Maxwelb Martins Bastos (CPF XXX.327.537-XX) 
	Não há

	EXAME TÉCNICO
	Caracterização das irregularidades geradoras do dano ao erário
	9. No que diz respeito ao quadro normativo que emoldura a questão do dispêndio de recursos transferidos pelo Fundo Nacional de Saúde, vigentes em 2014 e em 2015, importa destacar da vinculação das despesas realizadas com a finalidade do bloco de financiamento do SUS em que tenha ocorrido o repasse, consoante disposto no art. 6º, caput, da Portaria MS/GM n. 204/2007. 
	9.1. O § 2º do art. 6º da Portaria MS/GM n. 204/2007 dispõe sobre a indisponibilidade dos recursos referentes aos blocos da Atenção Básica (PAB) e da Atenção da Média e Alta Complexidade Ambulatorial e Hospitalar (MAC) , dentre outros, para efetuarem pagamento de várias categorias de despesas, usualmente estranhas ao bloco de financiamento, verbis:
	Art. 6º Os recursos referentes a cada bloco de financiamento devem ser aplicados nas ações e serviços de saúde relacionados ao próprio bloco.
	(...) 
	§ 2º Os recursos referentes aos Blocos de Atenção Básica, Atenção de Média e Alta Complexidade Ambulatorial e Hospitalar, Vigilância em Saúde, Gestão do SUS e Assistência Farmacêutica não poderão ser utilizados para o pagamento de: 
	I - servidores inativos;
	II - servidores ativos, exceto aqueles contratados exclusivamente para desempenhar funções relacionadas aos serviços relativos ao respectivo bloco, previstos no respectivo Plano de Saúde;
	III - gratificação de função de cargos comissionados, exceto aqueles diretamente ligados às funções relacionadas aos serviços relativos ao respectivo bloco, previstos no respectivo Plano de Saúde;
	IV - pagamento de assessorias/consultorias prestadas por servidores públicos pertencentes ao quadro do próprio município ou do estado; e
	V - obras de construções novas, exceto as que se referem a reformas e adequações de imóveis já existentes, utilizados para a realização de ações e/ou serviços de saúde.
	9.2. O art. 4º da Lei Complementar n. 141/2012 relaciona despesas que não são caracterizadas como ações e serviços públicos de saúde:
	Art. 4º  Não constituirão despesas com ações e serviços públicos de saúde, para fins de apuração dos percentuais mínimos de que trata esta Lei Complementar, aquelas decorrentes de: 
	I - pagamento de aposentadorias e pensões, inclusive dos servidores da saúde; 
	II - pessoal ativo da área de saúde quando em atividade alheia à referida área; 
	III - assistência à saúde que não atenda ao princípio de acesso universal; 
	IV - merenda escolar e outros programas de alimentação, ainda que executados em unidades do SUS, ressalvando-se o disposto no inciso II do art. 3º; 
	V - saneamento básico, inclusive quanto às ações financiadas e mantidas com recursos provenientes de taxas, tarifas ou preços públicos instituídos para essa finalidade;
	VI - limpeza urbana e remoção de resíduos; 
	VII - preservação e correção do meio ambiente, realizadas pelos órgãos de meio ambiente dos entes da Federação ou por entidades não governamentais; 
	VIII - ações de assistência social; 
	IX - obras de infraestrutura, ainda que realizadas para beneficiar direta ou indiretamente a rede de saúde; e 
	X - ações e serviços públicos de saúde custeados com recursos distintos dos especificados na base de cálculo definida nesta Lei Complementar ou vinculados a fundos específicos distintos daqueles da saúde. 
	9.3. A liquidação da despesa pressupõe que os serviços tenham sido efetivamente prestados, à luz do disposto no inciso III do § 2º do art. 63 da Lei 4.320/1964: 
	Art. 63. A liquidação da despesa consiste na verificação do direito adquirido pelo credor tendo por base os títulos e documentos comprobatórios do respectivo crédito.
	(...) 
	§ 2º A liquidação da despesa por fornecimentos feitos ou serviços prestados terá por base:
	I - o contrato, ajuste ou acôrdo respectivo;
	II - a nota de empenho;
	III - os comprovantes da entrega de material ou da prestação efetiva do serviço.
	10. No que diz respeito às ocorrências tratadas na Constatação n. 393429 (peça 3, p. 12-14) , na qual estão reunidas as impugnações de despesa apontadas no Relatório de Auditoria Denasus n. 15725 (peça 3) , dividimos sua apresentação em três tópicos. 
	11. Ocorrência 1: Crédito de recursos oriundos da conta específica do bloco de financiamento da Média e Alta Complexidade Hospitalar e Ambulatorial (MAC) em favor da Prefeitura Municipal de Natividade/RJ;
	Valor histórico: R$ 418.000,00;
	Dispositivos violados: art. 4º da Lei Complementar n. 141/2012 c/c caput e § 2º do art. 6º da Portaria MS/GM n. 204/2007;
	Responsáveis: 
	- Município de Natividade/RJ (CNPJ 28.920.304/0001-96) ;
	- Sr. Júlio César Gonçalves (CPF XXX.372.398-XX) , na condição de Secretário Municipal de Saúde de Natividade/RJ (gestão: 16/6/2015 a 30/6/2015) , 
	- Sr. Marcelo de Pinho Poubel (CPF XXX.659.877-XX) , na condição de Tesoureiro do Fundo Municipal de Saúde (gestão: 29/6/2015 a 30/6/2015) , e 
	- Sr. Robson Rodrigues Barreto (CPF XXX.421.127-XX) , na condição de Prefeito Municipal de Natividade/RJ (gestão: 2/1/2015 a 30/6/2015) ;
	- Sr. Maxwelb Martins Bastos (CPF XXX.327.537-XX) , na condição de signatário da ordem de transferência de valor da conta específica do bloco da MAC para conta da Prefeitura Municipal de Natividade/RJ, na data de 26/6/2015.
Condutas: 
	a) Conduta do Município de Natividade/RJ: ter recebido recursos oriundos do Fundo Nacional de Saúde, depositados na conta n. 624006-2, operação 006, da agência 1246-7, da Caixa Econômica Federal (FNS-BLMAC) , os quais foram transferidos para a conta corrente da Prefeitura Municipal de Natividade/RJ para o pagamento de salários, situação em afronta ao disposto no disposto ao art. 4º da Lei Complementar n. 141/2012 c/c caput e § 2º do art. 6º da Portaria MS/GM n. 204/2007.
	b) Conduta do Sr. Júlio César Gonçalves (CPF XXX.372.398-XX) , do Sr. Marcelo de Pinho Poubel (CPF XXX.659.877-XX) , e do Sr. Robson Rodrigues Barreto (CPF XXX.421.127-XX) : 
	- ter autorizado a transferência de recursos da conta n. 624006-2, operação 006, da agência 1246-7, da Caixa Econômica Federal (FNS-BLMAC) , no valor de R$ 235.000,00 (peça 5, p. 3) , para a conta da Prefeitura Municipal de Natividade/RJ (Banco do Brasil, agência 0769-2, conta corrente 8.324-0) , situação em afronta ao disposto ao art. 4º da Lei Complementar n. 141/2012 c/c caput e § 2º do art. 6º da Portaria MS/GM n. 204/2007;
	c)  Conduta do Sr. Júlio César Gonçalves (CPF XXX.372.398-XX) , do Sr. Robson Rodrigues Barreto (CPF XXX.421.127-XX) , e do Sr. Maxwelb Martins Bastos (CPF XXX.327.537-XX) : 
	- ter autorizado a transferência de recursos da conta n. 624006-2, operação 006, da agência 1246-7, da Caixa Econômica Federal (FNS-BLMAC) , no valor de R$ 183.000,00 (peça 5, p. 5) , para a conta da Prefeitura Municipal de Natividade/RJ (Banco do Brasil, agência 0769-2, conta corrente 8.324-0) , situação em afronta ao disposto ao art. 4º da Lei Complementar n. 141/2012 c/c caput e § 2º do art. 6º da Portaria MS/GM n. 204/2007:
	Evidências: 
	- Constatação 393429 do Relatório de Auditoria Denasus n. 15725 (peça 3, p. 12-14) .
	- Ofício GS/MS nº 460/2015, de 26/6/2015 (peça 5, p. 3) ;
	- Ofício GS/MS nº 461/2015, de 26/6/2015 (peça 5, p. 5) ;
	- comprovantes bancários (peça 5, p. 4 e 6) .
	11.1. Dentre os pagamentos realizados com recursos da conta específica do bloco MAC, notamos que os valores de R$ 235.000,00 e de R$ 183.000,00, destinaram-se a contas bancárias da Prefeitura Municipal de Natividade/RJ (peça 5, p. 3 e 5) .
	11.2. Constam nos documentos bancários das transferências dos valores de R$ 235.000,00 (peça 5, p. 4) e de R$ 183.000,00 (peça 5, p. 6) que a finalidade de ambas era o pagamento de salários. Nesse caso específico, necessário reconhecer o potencial benefício ao ente federativo pela utilização dos recursos da conta específica que alberga os recursos repassados pelo FNS para o financiamento das ações/estratégias referentes ao bloco de financiamento MAC. 
	11.3. À vista dos documentos bancários de transferência (peça 5, p. 4 e 6) , tem-se que os recursos transferidos da conta n. 624006-2, operação 006, da agência 1246-7, da Caixa Econômica Federal (FNS-BLMAC) , a qual recebeu repasses do FNS, foram utilizados para beneficiar o Município de Natividade/RJ, mediante a participação dos recursos repassados no custeio de sua folha de pagamento de pessoal. Tal situação demonstra que as despesas irregulares foram realizadas em benefício da comunidade local.
	11.4. Em acordo com o subitem 9.3.2.2 do Acórdão 1072/2017-TCU-Plenário, nos casos de desvio de finalidade cabe ao ente federado recompor os valores, com recursos próprios, ao fundo de saúde do ente beneficiário do repasse: 
	9.3.2. com relação aos débitos decorrentes de desvio de objeto ou finalidade:
	9.3.2.1. o art. 27, inciso I, da Lei Complementar 141/2012 impõe a obrigação de devolução dos valores aplicados indevidamente, não fazendo distinções entre o desvio de objeto e o de finalidade;
	9.3.2.2. considerando que as despesas irregulares são realizadas em benefício da comunidade local, cabe, na linha do que determina o art. 3º Decisão Normativa TCU 57/2004 e o art. 27, inciso I, da Lei Complementar 141/2012, ao ente federado a obrigação de recompor, com recursos próprios, os valores gastos indevidamente, atualizados monetariamente, ao fundo de saúde do ente beneficiário do repasse, podendo, ainda, haver a responsabilização solidária do agente público causador da irregularidade e a sua apenação com multa;
	11.5. Na 2ª instrução técnica (peça 33) foi proposta que se chamasse o município de Natividade/RJ, na pessoa do seu representante legal, para compor o rol de responsáveis, em acordo com o entendimento firmado no subitem 9.3.2.2 do Acórdão 1072/2017-TCU-Plenário c/c art. 1º da DN/TCU n. 57/2004, em face de ter recebido recursos oriundos do Fundo Nacional de Saúde, depositados na conta n. 624006-2, operação 006, da agência 1246-7, da Caixa Econômica Federal (FNS-BLMAC) , os quais foram transferidos para a conta corrente da Prefeitura Municipal de Natividade/RJ para o pagamento de salários, situação em afronta ao disposto no art. 4º da Lei Complementar n. 141/2012 c/c caput e § 2º do art. 6º da Portaria MS/GM n. 204/2007. Naquela instrução técnica (peça 33) foi proposta, ainda, a realização de citação do Município de Natividade/RJ (CNPJ 28.920.304/0001-96) pelos seguintes débitos:
	VALOR ORIGINAL (R$) 
	DATA DA OCORRÊNCIA

	183.000,00
	30/6/2015

	235.000,00
	30/6/2015

	11.6. Foi proposta na 2ª instrução técnica (peça 33) , consoante as ordens de transferências dos recursos da conta específica, datadas de 26/6/2015, constantes nos autos (peça 5, p. 3 e 5) , a realização de audiência dos seguintes responsáveis:
a) conduta: ter autorizado a transferência de recursos da conta n. 624006-2, operação 006, da agência 1246-7, da Caixa Econômica Federal (FNS-BLMAC) , no valor de R$ 235.000,00 (peça 5, p. 3) , para a conta da Prefeitura Municipal de Natividade/RJ (Banco do Brasil, agência 0769-2, conta corrente 8.324-0) , situação em afronta ao disposto ao art. 4º da Lei Complementar n. 141/2012 c/c caput e § 2º do art. 6º da Portaria MS/GM n. 204/2007:
	- Sr. Júlio César Gonçalves (CPF XXX.372.398-XX) , na condição de Secretário Municipal de Saúde de Natividade/RJ (gestão: 16/6/2015 a 30/6/2015) , 
	- Sr. Marcelo de Pinho Poubel (CPF XXX.659.877-XX) , na condição de Tesoureiro do Fundo Municipal de Saúde (gestão: 29/6/2015 a 30/6/2015) , e 
	- Sr. Robson Rodrigues Barreto (CPF XXX.421.127-XX) , na condição de Prefeito Municipal de Natividade/RJ (gestão: 2/1/2015 a 30/6/2015) ;
	b) conduta: ter autorizado a transferência de recursos da conta n. 624006-2, operação 006, da agência 1246-7, da Caixa Econômica Federal (FNS-BLMAC) , no valor de R$ 183.000,00 (peça 5, p. 5) , para a conta da Prefeitura Municipal de Natividade/RJ (Banco do Brasil, agência 0769-2, conta corrente 8.324-0) , situação em afronta ao disposto ao art. 4º da Lei Complementar n. 141/2012 c/c caput e § 2º do art. 6º da Portaria MS/GM n. 204/2007:
	- Sr. Júlio César Gonçalves (CPF XXX.372.398-XX) , na condição de Secretário Municipal de Saúde de Natividade/RJ (gestão: 16/6/2015 a 30/6/2015) , 
	- Sr. Robson Rodrigues Barreto (CPF XXX.421.127-XX) , na condição de Prefeito Municipal de Natividade/RJ (gestão: 2/1/2015 a 30/6/2015) ;
	- Sr. Maxwelb Martins Bastos (CPF XXX.327.537-XX) , na condição de signatário da ordem de transferência de valor da conta específica do bloco da MAC para conta da Prefeitura Municipal de Natividade/RJ, na data de 26/6/2015. 
	12. Ocorrência 2: Pagamentos à empresa Servitec Empreendimentos Ltda - ME com recursos oriundos das contas dos blocos de financiamento da Atenção Básica e da Média e Alta Complexidade Hospitalar e Ambulatorial, sem comprovação regular da despesa;
	Valor histórico: R$ 511.694,64;
	Dispositivos violados: princípio da vedação do enriquecimento sem causa, disposto no art. 884 do Código Civil, em decorrência de liquidação irregular da despesa, consoante o previsto no Acórdão 2539/2009 - TCU - 1ª. Câmara e no Acórdão 2148/2008-TCU-Plenário;
	Responsáveis: 
	- empresa SERVITEC EMPREENDIMENTOS LTDA - ME (CNPJ 17.322.570/0001-09) ;
	- Sr. Júlio César Gonçalves (CPF XXX.372.398-XX) , na condição de Secretário Municipal de Saúde de Natividade/RJ (gestão: 16/6/2015 a 30/6/2015) , 
	- Sr. Marcelo de Pinho Poubel (CPF XXX.659.877-XX) , na condição de Tesoureiro do Fundo Municipal de Saúde (gestão: 29/6/2015 a 30/6/2015) , e 
	- Sr. Robson Rodrigues Barreto (CPF XXX.421.127-XX) , na condição de Prefeito Municipal de Natividade/RJ (gestão: 2/1/2015 a 30/6/2015) ;
	Condutas: 
	a) condutas do Sr. Júlio César Gonçalves, Marcelo de Pinho Poubel e Robson Rodrigues Barreto: realizar pagamentos à empresa Servitec Empreendimentos Ltda-ME, com recursos oriundos de repasses  do Fundo Nacional de Saúde para o Fundo Municipal de Natividade/RJ, depositados na conta corrente n. 624006-2, operação 006, da agência 1246-7, da Caixa Econômica Federal (FNS-BLMAC) e na conta corrente do Piso de Atenção Básica (conta 624005-4) , situação essa em afronta ao disposto no inciso III do § 2º do art. 63 da Lei 4.320/1964. art. 6º, caput, da Portaria MS/GM n. 204/2007;
	b) conduta de SERVITEC EMPREENDIMENTOS LTDA - ME: ter recebido pagamentos da Prefeitura Municipal de Natividade/RJ, sem haver comprovação da execução dos serviços ou de entrega de mercadorias, recursos esses oriundos do Fundo Nacional de Saúde, depositados na conta corrente n. 624006-2, operação 006, da agência 1246-7, da Caixa Econômica Federal (FNS-BLMAC) e na conta corrente do Piso de Atenção Básica (conta 624005-4) , situação essa que caracteriza violação ao princípio da vedação do enriquecimento sem causa, disposto no art. 884 do Código Civil, em decorrência de liquidação irregular da despesa, consoante o previsto no Acórdão 2539/2009 - TCU - 1ª. Câmara e no Acórdão 2148/2008-TCU-Plenário:
	Evidências: 
	- Ofício GS/SMS n. 469, de 29/6/15 (peça 6, p. 8) 
	- Ofício GS/SMS n. 470, de 29/6/15 (peça 6, p. 9) 
	- extrato bancário da conta n. 624006-2, operação 006, da agência 1246-7, da Caixa Econômica Federal (FNS-BLMAC) (peça 5, p. 1) ;
	- Constatação 393429 do Relatório de Auditoria Denasus n. 15725 (peça 3, p. 12-14) .
	12.1. Pelo Ofício GS/SMS n. 469, de 29/6/15 (peça 6, p. 8) , foi determinado o pagamento à empresa Servitec Empreendimentos Ltda - ME, no valor de R$ 122.000,00. Os recursos foram oriundos da conta bancária do bloco da Atenção Básica: conta 624005-4.
	12.2. Pelo Ofício GS/SMS n. 470, de 29/6/15 (peça 6, p. 9) , foi determinado o pagamento à empresa Servitec Empreendimentos Ltda - ME, no valor de R$ 389.694,64. Os recursos foram oriundos da conta bancária do bloco da MAC: conta n. 624006-2, operação 006, da agência 1246-7, da Caixa Econômica Federal (FNS-BLMAC) (peça 5, p. 1) .
	12.3. Nos autos não se localizou vínculo da empresa Servitec Empreendimentos Ltda - ME com a Prefeitura Municipal de Natividade/RJ. De igual forma, não se localizou nos autos nota fiscal referente à mercadoria e/ou serviços fornecidos. 
	12.4. Cumpre resgatar o princípio geral do Direito Civil que veda o locupletamento sem causa, o qual está devidamente insculpido no art. 884 do Código Civil Brasileiro, que se consubstancia em um 'ganho não proveniente de causa justa. Aumento do patrimônio de alguém sem justa causa, ou sem qualquer fundamento jurídico, em detrimento do de outrem', o que acaba por asseverar a aplicabilidade do art. 59, parágrafo único, da Lei n. 8.666, de 1993, uma vez o princípio ventilado não é afastado nas relações contratuais entre a Administração Pública e os particulares. 
	12.5. Segundo o parágrafo único do art. 59 da Lei n. 8.666/1993:
Parágrafo único. A nulidade não exonera a Administração do dever de indenizar o contratado pelo que este houver executado até a data em que ela for declarada e por outros prejuízos regularmente comprovados, contanto que não lhe seja imputável, promovendo-se a responsabilidade de quem lhe deu causa.
	12.6. Na jurisprudência deste Tribunal, a liquidação irregular da despesa conduz à responsabilização solidária da empresa beneficiária e do agente público responsável, consoante o Acórdão 2539/2009 - TCU - 1ª. Câmara, da relatoria do Exmo. Ministro Walton Alencar: 
	A liquidação irregular da despesa conduz à responsabilização solidária da empresa beneficiária e do agente público encarregado do recebimento dos serviços contratados e indevidamente prestados.
	12.7. Nesse contexto, entende-se que a efetivação de pagamentos sem contraprestação de serviços ou fornecimento de material caracteriza desvio de recursos públicos e fraude contra a Administração, consoante o Acórdão 2148/2008-TCU-Plenário, da relatoria do Exmo. Ministro Valmir Campelo:
	A efetivação de pagamentos sem contraprestação de serviços ou fornecimento de material caracteriza desvio de recursos públicos e fraude contra a Administração. O agente público que realiza pagamento indevido é responsável solidário com os que recebem.
	12.8. Dessa feita, cabe a inclusão no rol de responsáveis da empresa contratada, a empresa Servitec Empreendimentos Ltda-ME (CNPJ 17.322.570/0001-09) , em face de ter recebido pagamentos, sem haver comprovação da execução dos serviços e/ou mercadorias fornecidas. 
	12.9. Na 2ª instrução técnica (peça 33) foi proposta a realização de citação dos responsáveis abaixo nominados pelo débito a seguir:
Responsáveis:  empresa SERVITEC EMPREENDIMENTOS LTDA - ME (CNPJ 17.322.570/0001-09) , em solidariedade com os Srs. JÚLIO CÉSAR GONÇALVES, MARCELO DE PINHO POUBEL E ROBSON RODRIGUES BARRETO;
Condutas:
	a) condutas do Sr. Júlio César Gonçalves, Marcelo de Pinho Poubel e Robson Rodrigues Barreto: realizar pagamentos à empresa Servitec Empreendimentos Ltda-ME, com recursos oriundos de repasses  do Fundo Nacional de Saúde para o Fundo Municipal de Natividade/RJ, depositados na conta corrente n. 624006-2, operação 006, da agência 1246-7, da Caixa Econômica Federal (FNS-BLMAC) e na conta corrente do Piso de Atenção Básica (conta 624005-4) , situação essa em afronta ao disposto no inciso III do § 2º do art. 63 da Lei 4.320/1964. art. 6º, caput, da Portaria MS/GM n. 204/2007;
	b) conduta de SERVITEC EMPREENDIMENTOS LTDA - ME: ter recebido pagamentos da Prefeitura Municipal de Natividade/RJ, sem haver comprovação da execução dos serviços ou de entrega de mercadorias, recursos esses oriundos do Fundo Nacional de Saúde, depositados na conta corrente n. 624006-2, operação 006, da agência 1246-7, da Caixa Econômica Federal (FNS-BLMAC) e na conta corrente do Piso de Atenção Básica (conta 624005-4) , situação essa que caracteriza violação ao princípio da vedação do enriquecimento sem causa, disposto no art. 884 do Código Civil, em decorrência de liquidação irregular da despesa, consoante o previsto no Acórdão 2539/2009 - TCU - 1ª. Câmara e no Acórdão 2148/2008-TCU-Plenário:
Débito:  
	VALOR ORIGINAL (R$) 
	DATA DA OCORRÊNCIA

	122.000,00
	30/6/2015

	389.694,64
	30/6/2015

	12.10. Os débitos acima mencionados dizem respeito a 94,48% do total apurado no Relatório de Fiscalização do Denasus n. 15725 (peça 3) .
	13. Ocorrência 3: Pagamentos sem comprovação documental da despesa realizada;
	Valor histórico: R$ 54.323,44 (valor histórico) ;
	Dispositivos violados: art. 6º, caput, da Portaria MS/GM n. 204/2007;
	Responsáveis: 
	- Sr. Júlio César Gonçalves (CPF XXX.372.398-XX) , na condição de Secretário Municipal de Saúde de Natividade/RJ (gestão: 16/6/2015 a 30/6/2015) ;
	- Sr. Marcelo de Pinho Poubel (CPF XXX.659.877-XX) , na condição de Tesoureiro do Fundo Municipal de Saúde de Natividade/RJ (gestão: 29/6/2015 a 30/6/2015) ;
	- Sr. Robson Rodrigues Barreto (CPF XXX.421.127-XX) , na condição de Prefeito Municipal de Natividade/RJ (gestão: 2/1/2015 a 30/6/2015) .
Condutas: 
	- ter autorizado a realização de créditos em contas da titularidade da Prefeitura Municipal de Natividade/RJ de recursos repassados pelo Fundo Nacional de Saúde para o Fundo Municipal de Saúde de Natividade/RJ.
	Evidências: 
	- Oficio GS/SMS n. 471 de 29/06/15 (peça 6, p. 13) ;
	- Oficio GS/SMS n. 477 de 29/06/15 (peça 7, p. 12) ;
	- Oficio GS/SMS n. 478 de 29/06/15 (peça 7, p. 16) ;
	- Oficio GS/SMS n. 479 de 29/06/15 (peça 7, p. 20) ;
	- Oficio GS/SMS n. 466 de 29/06/15; TED, doc. n. 140871;
	- Oficio GS/SMS n. 464 de 29/06/15 (peça 5, p. 7) ; TED, doc. n. 102244;
	- Oficio GS/SMS n. 465 de 29/06/15 (peça 5, p. 12) ; TED, doc. n. 46515;
	- Oficio GS/SMS n. 482 de 29/06/15 (peça 8, p. 10) ;
	- Oficio GS/SMS n. 483 de 29/06/15 (peça 9, p. 7) ;
	- Extrato bancário -TED n. 101787 de 30/06/15;
	- Constatação 393429 do Relatório de Auditoria Denasus n. 15725 (peça 3, p. 12-14) ;
	 - Oficio GS/SMS n. 472 de 29/06/15 (peça 6, p. 18) ; TED, doc. n. 472;
	- Oficio GS/SMS n. 475 de 29/06/15 (peça 6, p. 21) ; TED, doc. n. 475;
	- Oficio GS/SMS n. 476 de 29/06/15 (peça 7, p. 8) ; TED, doc. n. 475.
	13.1. A razão para a impugnação das despesas abaixo elencadas fundamenta-se na ausência de elementos que comprovem o nexo causal entre os recursos repassados pelo Fundo Nacional de Saúde e as despesas pagas, cujos pagamentos foram empreendidos com os referidos recursos. Considera-se, assim, que tais pagamentos de despesas ocorreram sem justo motivo. A ausência de comprovação do legítimo dispêndio de recursos transferidos pelo Fundo Nacional de Saúde para o Fundo Municipal de Natividade/RJ caracteriza ausência de nexo causal entre recursos repassados e despesas realizadas. 
	13.2. Tem-se, assim, a impossibilidade de aferir o nexo causal entre os recursos federais e as despesas realizadas, razão pela qual a irregularidade caracteriza ocorrência de débito.
	13.3. Na demonstração da correta aplicação dos recursos repassados, não há que se comprovar somente a execução do objeto, mas também evidenciar que o feito ocorreu com tais recursos, estabelecendo o necessário nexo causal entre o objeto executado e os recursos repassados - fundamental para a aprovação das contas dos responsáveis, conforme jurisprudência pacificada no âmbito deste Tribunal.
	13.4. Nos autos consta farta documentação referente às ordens de pagamentos realizadas pelos responsáveis identificados na fase interna desta TCE (peças 5 a 10) . 
Responsabilidade solidária: Srs. Júlio César Gonçalves, Marcelo de Pinho Poubel e Robson Rodrigues Barreto
	13.5. No que diz respeito aos débitos abaixo relacionados, esses foram imputados pela equipe de fiscalização do Denasus aos Srs. Júlio César Gonçalves, Marcelo de Pinho Poubel e Robson Rodrigues Barreto, consoante constatações pertinentes listadas no Relatório da Auditoria n. 15725 (peça 3) :
	Data do Fato Gerador
	Valor Histórico (em R$) 
	Evidência

	30/06/2015
	           600,00   
	Oficio GS/SMS n. 471, de 29/06/15 (peça 6, p. 13) .

	30/06/2015
	         2 000,00   
	Oficio GS/SMS n. 477, de 29/06/15 (peça 7, p. 12) .

	30/06/2015
	         2 500,00   
	Oficio GS/SMS n. 478, de 29/06/15  (peça 7, p. 16) 

	30/06/2015
	         2 500,00   
	Oficio GS/SMS n. 479, de 29/06/15  (peça 7, p. 20) .

	29/06/2015
	       20 400,00   
	Oficio GS/SMS n. 466, de 29/06/15; TED, doc. n. 140871

	30/06/2015
	         6 300,00   
	Oficio GS/SMS n. 464, de 29/06/15 (peça 5, p. 7) ; TED, doc. n. 102244

	30/06/2015
	         7 460,00   
	Oficio GS/SMS n. 465, de 29/06/15 (peça 5, p. 12) ; TED, doc. n. 46515

	30/06/2015
	             41,40   

	30/06/2015
	           214,22   

	30/06/2015
	           225,56   
	Oficio GS/SMS n. 482, de 29/06/15 (peça 8, p. 10) 

	30/06/2015
	           414,02   
	Oficio GS/SMS n. 483, de 29/06/15 (peça 9, p. 7) 

	30/06/2015
	           242,80   

	30/06/2015
	           631,24   

	30/06/2015
	           590,24   

	30/06/2015
	         7 790,00   
	Extrato bancário -TED n. 101787 de 30/06/15

	13.6. Em face do exposto, na 2ª instrução técnica (peça 33) foi proposta a realização de citação dos responsáveis acima nominados pelos débitos acima nominados, os quais se encontram consolidados no quadro a seguir, adotando-se como data da ocorrência a última data dos fatos irregulares, critério esse que beneficia os responsáveis:
	VALOR ORIGINAL (R$) 
	DATA DA OCORRÊNCIA

	51.909,48
	30/06/2015

	Responsabilidade solidária: Srs. Júlio César Gonçalves e Marcelo de Pinho Poubel
	13.7. No que diz respeito aos débitos abaixo relacionados, esses foram imputados pela equipe de fiscalização do Denasus aos Srs. Júlio César Gonçalves e Marcelo de Pinho Poubel, consoante constatações pertinentes listadas no Relatório da Auditoria n. 15725 (peça 3) :
	Data do Fato Gerador
	Valor Histórico     (em R$) 
	Evidência

	29/06/2015
	1 400,00
	Oficio GS/SMS n. 472, de 29/06/15 (peça 6, p. 18) ; TED, doc. n. 472

	30/06/2015
	           781,18   
	Oficio GS/SMS n. 475, de 29/06/15 (peça 6, p. 21) ; TED, doc. n. 475 

	30/06/2015
	           232,78   
	Oficio GS/SMS n. 476, de 29/06/15 (peça 7, p. 8) ; TED, doc. n. 475 

	13.8. Na 2ª instrução técnica (peça 33) , foi proposta a realização de citação dos responsáveis acima nominados pelos débitos acima elencados, os quais se encontram consolidados no quadro a seguir:
	VALOR ORIGINAL (R$) 
	DATA DA OCORRÊNCIA

	2.413,96
	30/06/2015

	Verificação do Prazo de Prescrição da Pretensão Punitiva
	14. Observa-se não ter ocorrido a prescrição da pretensão punitiva por parte do TCU que, nos termos do entendimento firmado no Acórdão 1441/2016-TCU-Plenário (Rel. Ministro Benjamin Zymler) , subordina-se ao prazo geral de prescrição indicado no art. 205 do Código Civil, qual seja, dez anos contados a partir da data de ocorrência da irregularidade sancionada, nos termos do art. 189 do Código Civil. As irregularidades discutidas nesta TCE ocorreram no exercício de 2015, portanto há menos de 10 anos. 
	14.1. O despacho do Relator que determinou as citações ocorreu em 28/9/2018 (peça 36) , interrompendo o curso do prazo prescricional.
	Citações e audiências realizadas
	15. Em cumprimento ao Despacho do Exmo. Ministro-Relator (peça 36) , foram promovidas as citações e/ou audiências das seguintes pessoas:
	a) Júlio César Gonçalves: mediante o Ofício n. 1904/2018 (peça 40) , o qual foi posteriormente devolvido pelos Correios (peças 51 e 65) . Foi realizada nova pesquisa de endereço do responsável (peças 66 e 72) . Foi encaminhado novo ofício de citação/audiência, mediante o Ofício n. 1022/2019 (peça 77) e o Ofício n. 1023/2019 (peça 78) , os quais foram recebidos em 2/4/2019, consoante A.R.s (peças 80 e 81) . Ressalte-se que o Ofício 1023/2019 foi recebido pelo próprio, conforme atesta assinatura no aviso de recebimento à peça 81;
	b) Marcelo de Pinho Poubel: mediante o Ofício n. 1903/2018 (peça 41) , o qual foi posteriormente devolvido pelos Correios (peça 53) . Foi realizada nova pesquisa de endereço do responsável (peças 67 e 75) . Foi encaminhado novo ofício de citação/audiência, mediante o Ofício n. 1024/2019 (peça 79) , o qual foi recebido em 2/4/2019, consoante A.R. (peça 82) ;
	c) Maxwelb Martins Bastos: mediante o Ofício n. 1901/2018 (peça 43) , o qual foi recebido em 29/10/2018, consoante A.R. (peça 46) . Foi solicitada prorrogação do prazo para apresentação das razões de justificativa (peças 48 e 49) , o qual foi concedido (peça 50) . O responsável apresentou razões de justificativa (peças 55/64) ;
	d) Município de Natividade/RJ: mediante o Ofício n. 1896/2018 (peça 42) , o qual foi recebido em 29/10/2018, consoante A.R. (peça 47) . Foram apresentadas alegações de defesa (peças 54 e 92/94) ;
	e) Robson Rodrigues Barreto: mediante o Ofício n. 1905/2018 (peça 39) , o qual foi recebido em 26/10/2018, consoante A.R. (peça 45) . Pesquisa de endereço do responsável foi realizada (peça 70) ;
	f) Servitec Empreendimentos Ltda. - ME: mediante o Ofício n. 1906/2018 (peça 38) , o qual foi posteriormente devolvido pelos Correios (peças 52 e 74) . Foi realizada nova pesquisa de endereço do responsável (peças 71 e 75) . Foi encaminhado novo ofício de citação, mediante o Ofício n. 1025/2019 (peça 76) , o qual foi recebido em 3/4/2019, consoante A.R. (peça 83) . Foram apresentadas alegações de defesa (peças 84) .
	15.1. Apesar de os Srs. Júlio César Gonçalves, Marcelo de Pinho Poubel e Robson Rodrigues Barreto terem tomado ciência dos expedientes que lhes foram encaminhados, conforme atestam os avisos de recebimento (AR) que compõem as peças 81, 82 e 45, respectivamente, não atenderam a citação/audiência e não se manifestaram quanto às irregularidades verificadas.
	15.2. Transcorrido o prazo regimental fixado e mantendo-se inertes os aludidos responsáveis, impõe-se que sejam considerados revéis, dando-se prosseguimento ao processo, de acordo com o art. 12, § 3º, da Lei 8.443/1992.
	Alegações de defesa apresentadas pelo Município de Natividade/RJ
	16. O MUNICÍPIO DE NATIVIDADE/RJ tomou ciência do ofício que lhe foi remetido, conforme documento constante da peça 47, tendo apresentado, tempestivamente, solicitação de parcelamento do débito em 24 parcelas, conforme documentação integrante da peça 54. Posteriormente, houve complementação de informações pelo responsável, consoante documentação integrante das peças 92/94.  
	16.1. Acerca da solicitação de parcelamento, sobreveio a concordância da unidade técnica com o pleito (peças 89 e 90) , tendo os autos sido remetidos ao MP/TCU para o seu pronunciamento regimental, cujo representando, Procurador Rodrigo Lima, manifestou-se de acordo com a proposta emanada da Secex-TCE.
	16.2. Remetidos os autos ao Relator, o Exmo. Ministro André Luís de Carvalho, foi determinada a restituição do processo a esta unidade instrutiva conforme despacho à peça 95 que, em apertada síntese, e tendo em vista que a prefeitura de Natividade-RJ acostou comprovante de recolhimento integral do débito que lhe foi imputado, ordenou que: " (i) avalie se o valor aí restituído estaria coerente com o valor do débito imputável ao município, apresentando o correspondente memorial de cálculo; (ii) promova a análise das defesas apresentadas; e (iii) promova a subsequente instrução de mérito do feito, encaminhando o processo ao Ministro-Relator, por intermédio do MPTCU, com a subsequente manifestação técnica conclusiva".
	16.3. Assim, em cumprimento ao primeiro comando contido no referido despacho, procedeu-se à atualização do saldo devedor, constante do ofício de citação (peça 42) , até à data de 27/9/2019, chegando-se ao débito no valor total de R$ 511.214,00 (peça 96, p. 1) , valor idêntico ao depositado pelo município em favor do FMS de Natividade/RJ (peça 92, p. 3) . Dessa feita, considera-se que houve quitação do débito.
	16.4. Conclui-se, assim, que resta prejudicado o pedido de parcelamento, considerando o superveniente pagamento integral da dívida, bem como pela possibilidade de julgamento das contas do referido município regulares com ressalva.
16.5. Quanto às demais determinações contidas do despacho ministerial, a seguir estão as análises das defesas apresentadas e, ao final, a proposta de mérito.
	Razões de justificativas apresentadas pelo Sr. Maxwelb Martins Bastos
	17.  O responsável foi ouvido em decorrência da irregularidade listada na Ocorrência n. 1 (item 11 desta instrução técnica) :
	a.1) Irregularidade: Crédito de recursos oriundos da conta específica do bloco de financiamento da Média e Alta Complexidade Hospitalar e Ambulatorial (MAC) em favor da Prefeitura Municipal de Natividade/RJ
	a.2) Conduta: autorizar a transferência de recursos da conta n. 624006-2, operação 006, da agência 1246-7, da Caixa Econômica Federal (FNS-BLMAC) , no valor de R$ 183.000,00 (peça 5, p. 5) , para a conta da Prefeitura Municipal de Natividade/RJ (Banco do Brasil, agência 0769-2, conta corrente 8.324-0) .
	a.3) Dispositivos violados: art. 4º da Lei Complementar n. 141/2012 c/c caput e § 2º do art. 6º da Portaria MS/GM n. 204/2007
	17.1. As razões de justificativa apresentadas pelo responsável foram as seguintes, em síntese (peças 55/64) :
	- Argumento 01: O defendente delimita a irregularidade ao apontar que o ponto central da acusação seria a sua suposta conduta em autorizar a transferência de recurso da conta nº 624006-2, operação 006, da agência 1246-7, da Caixa Econômica Federal (FNS-BLMAC) , no valor de R$ 183.000,00 (peça 5 pagina 5) , para conta da prefeitura Municipal de Natividade-RJ (Banco do Brasil, agencia 0769-2, conta corrente 8.324-0 (peça 60, p. 2) . O defendente complementa que naquele documento não consta assinatura do denunciado, fato este, que, por si só, o isentaria de qualquer culpa. O defendente aponta que protocolou pedido junto à Prefeitura Municipal de Natividade/RJ, tendo-lhe sido enviada cópia da portaria 461/2015, emitido em data de 26/06/2015.  O defendente aponta que no documento juntado o nome do verdadeiro servidor nomeado para o cargo de tesoureiro para o fundo municipal de saúde, a saber: Marcelo de Pinho Poubel, a quem sim, cabe a total responsabilidade pela autorização de transferência de recursos, se de fato estas existiram. Por fim, o defendente aponta que requereu junto à CEF informações de possíveis autorizações de sua parte junto a referida instituição. A CEF respondeu que o defendente não constava como representante da conta n. 006.624006-2 (peça 60, p. 2-4) . O defendente realizou, ainda, juntada de cópia dos seguintes documentos, dentre outros:
	a) ofício emitido pela agência Natividade/RJ da Caixa Econômica Federal: ofício n. 059/2018/Ag.Natividade/RJ, de 6/12/2018 (peça 56) ;
	b)  ofício da Secretaria Municipal de Saúde de Natividade/RJ: ofício GS/MS n. 461/2015, de 26/6/2015 (peça 63) . 
	17.2. Análise: Em relação ao Argumento 01, o defendente foi hábil em obter documentos que lhe isentam de responsabilidade pela ocorrência que lhe foi apontada, em especial o ofício emitido pela agência da Caixa Econômica Federal (peça 56) . No que diz respeito ao Ofício GS/MS nº 461/2015, de 26/6/2015 (peça 5, p. 5) , nota-se claramente que a resolução da sua digitalização é baixa, fato esse que contribuiu para entender da possibilidade de participação do ora defendente na consecução da ocorrência. Todavia, a juntada de documento trazido pelo defendente (peça 63) é suficiente para esclarecer que o mesmo não o assinou. Dessa feita, cabe acatar as razões de justificativa apresentadas, e em seguida, propor que se realize a exclusão do Sr. Maxwelb Martins Bastos (CPF XXX.327.537-XX) da relação processual.
Argumentos apresentados pelo Sr. Rafael Mota da Silva
	18.  O ofício de citação (Ofício 1906/2018-TCU/Secex-TCE, de 1/10/2018, à peça 38) destinado à empresa Servitec Empreendimentos Ltda. foi encaminhado ao seguinte endereço: Rua José Evaldo Carneiro da Silva, 13 - sala 105A - Centro - Campos dos Goytacazes/RJ. A correspondência foi posteriormente devolvida pelos Correios (peças 52 e 74) , o qual apôs carimbo na correspondência remetida consignando que a referida empresa mudara de endereço (peça 52, p. 2) .
	18.1. Foram realizadas pesquisas de endereço, em relação à empresa Servitec (peças 71 e 75) . Na pesquisa realizada em 9/3/2019, junto a base de dados da RFB (peça 71) , o endereço da empresa naquela base de dados é coincidente com o endereço constante do ofício de citação n. 1906/2018 e do envelope do documento remetido (vide peças 38 e 52) . Na nova pesquisa de endereço foi localizado o endereço do sócio-administrador da empresa Servitec, Sr. Rafael Mota da Silva (CPF: XXX.647.017-XX) , para o qual foi remetido o ofício de citação n. 1025/2019 (peça 76) .
	18.2. O representante legal da empresa SERVITEC EMPREENDIMENTOS LTDA. - ME tomou ciência do ofício que lhe foi remetido, conforme documento constante da peça 83, tendo apresentado, tempestivamente, a documentação integrante da peça 84.
	18.3.  A responsável foi ouvida em decorrência da irregularidade listada na Ocorrência n. 2 (item 12 desta instrução técnica) :
	b.1) Ocorrência: Pagamentos à empresa Servitec Empreendimentos Ltda - ME com recursos oriundos das contas dos blocos de financiamento da Atenção Básica e da Média e Alta Complexidade Hospitalar e Ambulatorial, sem comprovação regular da despesa
	b.2) Conduta: ter recebido pagamentos da Prefeitura Municipal de Natividade/RJ, sem haver comprovação da execução dos serviços ou de entrega de mercadorias, recursos esses oriundos do Fundo Nacional de Saúde, depositados na conta corrente n. 624006-2, operação 006, da agência 1246-7, da Caixa Econômica Federal (FNS-BLMAC) e na conta corrente do Piso de Atenção Básica (conta 624005-4) , situação essa que caracteriza violação ao princípio da vedação do enriquecimento sem causa, disposto no art. 884 do Código Civil, em decorrência de liquidação irregular da despesa.
	b.3) Dispositivos violados: princípio da vedação do enriquecimento sem causa, disposto no art. 884 do Código Civil, em decorrência de liquidação irregular da despesa, consoante o previsto no Acórdão 2539/2009 - TCU - 1ª. Câmara e no Acórdão 2148/2008-TCU-Plenário.
	18.4. Os argumentos apresentados pelo Sr. Rafael Mota da Silva (CPF XXX.647.017-XX) , ao qual foi dirigido o ofício de citação na condição de sócio-administrador da empresa responsável, foram os seguintes, em síntese (peça 84) :
	a)  Argumento 02: o Notificado não possui legitimidade para manifestar-se nos autos do procedimento, exatamente porque à época dos fatos já não tinha qualquer gestão, ou titularidade, sobre a empresa SERVITEC EMPREEDIMENTOS, em face dos seguintes documentos (peça 84, p. 2) ;
	 - demonstração da cessão da empresa, com consequente transferência de sua gerência e administração completa, em 15/05/2015 (peça 84, p. 3-6) , e a transmissão definitiva, em 13/07/2015, ao Sr. ADRIAN MUSSI RAMOS. 
	 - documento que demonstra que o Sr. Adrian, de fato, assumiu a empresa e se comprometeu à entrega dos veículos supostamente adquiridos através de meios irregulares, pelo Município de Natividade (peça 84, p. 7) .
	b)  Argumento 03: o defendente requer ser excluído dos autos do presente procedimento por não ter qualquer conhecimento sobre os fatos apontados por este órgão fiscalizatório, sendo devidamente substituído pelo responsável pela empresa à época dos fatos, ou seja, Adrian Muci Ramos, como expõe a documentação então anexada pelo defendente.
	18.5. Análise: Na instrução técnica precedente (peça 97, p. 17-19, itens 17.4 a 17.10) foi realizada a análise das alegações de defesa apresentadas por um dos representantes legais da empresa Servitec, concluindo-se - à época - que o documento apresentado pelo Sr. Rafael Mota da Silva deveria ser conhecido como mera petição, tendo em vista que ele não figurava na relação de responsáveis desta TCE:
	17.5.  Análise: Em relação ao Argumento 02, o defendente foi citado enquanto sócio-administrador da empresa Servitec (peça 76) , posto que assim aparece na base de dados da RFB (peça 71, p. 1) . A juntada dos documentos relativos à cessão da empresa demonstram que a transferência definitiva da empresa deu-se em 13/7/2015 (peça 84, p. 17) , enquanto que os pagamentos realizados pela P.M. de Natividade/RJ à empresa Servitec ocorreram cerca de 15 dias antes, mais exatamente em 30/6/2015 (peça 5, p. 1-2) , consoante extrato da conta bancária do bloco da MAC: conta n. 624006-2, operação 006, da agência 1246-7, da Caixa Econômica Federal (FNS-BLMAC) . 
	17.6.  Além disso, os seguintes documentos emitidos em 29/6/2015 deixam claro o destino dos recursos da conta bancária do bloco MAC:  
	 - pelo Ofício GS/SMS n. 469, de 29/6/15 (peça 6, p. 8) , foi determinado o pagamento à empresa Servitec Empreendimentos Ltda - ME, no valor de R$ 122.000,00. Os recursos foram oriundos da conta bancária do bloco da Atenção Básica.
	 - pelo Ofício GS/SMS n. 470, de 29/6/15 (peça 6, p. 9) , foi determinado o pagamento à empresa Servitec Empreendimentos Ltda - ME, no valor de R$ 389.694,64. 
	17.7.  Como se depreende do conteúdo da peça apresentada, os argumentos não podem sequer ser acolhidos como alegações de defesa da sociedade empresária citada, uma vez que o Sr. Rafael a apresenta em nome próprio de sua pessoa física, onde dá a entender que tenha interpretado o teor do ofício que lhe fora encaminhado como sendo ele próprio sendo citado neste processo. Porém, em homenagem ao princípio da verdade material e da ampla defesa e contraditório, buscou-se analisá-la no intuito de verificar se havia algum argumento que pudesse ser aproveitado em benefício da pessoa jurídica.
	17.8.  A alegação que um mero contrato de promessa de compra e venda, datado de 15/5/2015 (peça 84, p. 5) , teria o condão de já estabelecer a transferência de uma empresa, antes de levado a registro nos órgãos competentes, mais especificamente a Junta Comercial do Estado do Rio de Janeiro, é frágil. A citação realizada por este Tribunal foi regular e direcionada ao então sócio-administrador da empresa, portanto regular (peça 76) . Segundo os documentos juntados e os já constantes nos autos, a empresa Servitec Empreendimentos Ltda. recebeu recursos em 30/6/2015, dando a entender que as declarações do Sr. Adrian Mussi Ramos, datada de setembro de 2015 (peça 84, p. 7) , sugerem que houve pagamento antecipado pela P.M. de Natividade/RJ. A questão da regularidade da cessão dos direitos da empresa é assunto privado entre o Sr. Rafael Silva e o Sr. Adrian Mussi Ramos, não afetando a conduta atribuída à empresa, posto que restam pendentes os comprovantes de entrega dos bens adquiridos pelo Município de Natividade/RJ, os quais foram adquiridos com recursos repassados pelo Fundo Nacional de Saúde. Dessa feita, não cabe acolher as alegações de defesa oferecidas.
	17.9.  Em relação ao Argumento 03, não se acolhe a alegação de defesa apresentada, no sentido de restar caracterizada a ilegitimidade passiva do defendente pelos motivos já expostos no subitem 17.7 desta instrução técnica, tendo em vista que na data do pagamento (30/6/2015) a empresa permanecia sob a Administração do Sr. Rafael Mota da Silva (peça 71, p. 1; peça 84, p. 17) , caracterizada assim a regularidade da citação empreendida.
	17.10.  Assim, conclui-se por conhecer o documento apresentado pelo Sr. Rafael Mota da Silva como mera petição, tendo em vista que ele não figura na relação de responsáveis desta TCE, bem como considerar revel a sociedade empresária Servitec Empreendimentos Ltda.
	18.6. Porém, à vista dos elementos analisados no item 19 nesta instrução técnica, decorrentes da diligência direcionada à JUCERJA, cabe entender que a manifestação apresentada pelo Sr. Rafael Mota da Silva (CPF XXX.647.017-XX) constitui alegações de defesa da SERVITEC EMPREENDIMENTOS LTDA. (CNPJ 17.322.570/0001-09) , porquanto seja sócio-administrador da referida empresa (peça 109) .
	ANÁLISE DA RESPOSTA À DILIGÊNCIA
	19. Em cumprimento ao Despacho do Relator (peça 102) foi enviada diligência à Junta Comercial do Estado do Rio de Janeiro, mediante o Ofício 19681/2021-TCU/Seproc, de 26/4/2021 (peça 104) , recebido em 20/5/2021, conforme A.R. (peça 106) , e mediante o Ofício 19680/2021-TCU/Seproc, de 26/4/2021 (peça 105) , sem A.R. nestes autos. A JUCERJA encaminhou os documentos/informações constantes da peça 107, mediante o Ofício JUCERJAA VP nº 2238/2021, de 24/5/2021 (peça 107, p. 1) , quais sejam:
	- informações relativas à empresa Alpha 360 Empreendimentos e Serviços Ltda. ME (peça 107;
	- contrato social da empresa Alpha 360 Empreendimentos e Serviços Ltda. ME, datado de 27/11/2012 (peça 107, p. 5-9) ;
	- declaração de enquadramento de ME, datado de 27/11/2012 (peça 107, p. 11) ;
	- requerimento à JUCERJA, protocolado em 16/8/2013, solicitando alteração de dados da sede (peça 107, p. 12) ;
	- cópia da "Primeira Alteração Contratual Consolidada da Sociedade Empresária Alpha 360 Empreendimentos e Serviços Ltda. ME.", datada de 8/8/2013 (peça 107, p. 13-19) ;
	- cópia do documento básico de entrada do CNPJ, datado de 8/8/2013 (peça 107, p. 21) : CNPJ 17.322.570/0001-09;
	- requerimento à JUCERJA, protocolado em 27/12/2013, solicitando alteração de dados da sede - exceto nome (peça 107, p. 22) ;
	- cópia da "Segunda Alteração Contratual Consolidada da Sociedade Empresária Alpha 360 Empreendimentos e Serviços Ltda. ME.", datada de 26/12/2013 (peça 107, p. 23-27) , protocolada em 27/12/2013 (peça 107, p. 28) ;
	- cópia do documento básico de entrada do CNPJ, datado de 27/12/2013 (peça 107, p. 29) : CNPJ 17.322.570/0001-09, tendo por motivo: "alteração de atividades econômicas (principal e secundárias) "; consta indeferimento
	- requerimento à JUCERJA, protocolado em 5/2/2014, solicitando alteração de dados e nome comercial (peça 107, p. 30) ;
	- cópia da "Terceira Alteração Contratual Consolidada da Sociedade Empresária Alpha 360 Empreendimentos e Serviços Ltda. ME.", datada de 29/1/2014 (peça 107, p. 31-36) , protocolada em 5/2/2014 (peça 107, p. 37) ;
	- cópia do documento básico de entrada do CNPJ, datado de 29/1/2014 (peça 107, p. 38) , impresso em 4/2/2014: CNPJ 17.322.570/0001-09, tendo por motivo: "alteração de endereço dentro do mesmo município; alteração do nome empresarial (firma ou denominação) ; alteração do título do estabelecimento (nome de fantasia) ; alteração de capital social; quadro de sócios e administradores - QSA"; 
	- requerimento à JUCERJA, protocolado em 29/4/2014, apresentando ata de reunião/assembleia de sócios (ME) (peça 107, p. 39) ;
	- ata para aprovação de balanço da sociedade empresária Alpha 360 Empreendimentos e Serviços Ltda - ME, datada de 30/1/2014 (peça 107, p. 40) , acompanhada de balanço patrimonial, encerrado em 31/12/2013 (peça 107, p. 41-46) ;
	- requerimento à JUCERJA, protocolado em 12/9/2014, apresentando alteração de dados da sede (peça 107, p. 47) ;
	- cópia da "Quarta Alteração Contratual Consolidada da Sociedade Empresária Alpha 360 Empreendimentos e Serviços Ltda. ME.", datada de 8/9/2014 (peça 107, p. 48-52) , protocolada em 12/9/2014 (peça 107, p. 53) ; 
	- requerimento à JUCERJA, protocolado em 11/5/2014, apresentando ata de reunião/assembleia de sócios (peça 107, p. 54) ;
	- ata para aprovação de balanço da sociedade empresária Servitec Empreendimentos Ltda. ME, datada de 28/2/2015 (peça 107, p. 55) , acompanhada de DRE, balanço patrimonial, referente ao exercício encerrado em 31/12/2014 (peça 107, p. 56-60) ;
	- requerimento à JUCERJA, protocolado em 17/3/2016, apresentando ata de reunião (peça 107, p. 61) ;
	- ata para aprovação de balanço da sociedade empresária Servitec Empreendimentos Ltda. ME, datada de 28/2/2016 (peça 107, p. 62) , acompanhada de DRE, balanço patrimonial, referente ao exercício encerrado em 31/12/2014 (peça 107, p. 63-66) ;
	- requerimento à JUCERJA, protocolado em 29/11/2012, não restando clara a razão do protocolamento (peça 107, p. 67) ;
	- cópia do documento básico de entrada do CNPJ, datado de 27/11/2012 (peça 107, p. 68) , impresso em 4/2/2014: tendo por motivo: "inscrição de primeiro estabelecimento; quadro de sócios e administradores - QSA";
	- contrato social - Alpha 360 Empreendimentos e Serviços Ltda., datada de 27/11/2012 (peça 107, p. 69-73) , protocolada em 17/12/2012 (peça 107, p. 74) ;
	- declaração de enquadramento de ME, datado de 27/11/2012, com protocolo datado de 19/12/2012 (peça 107, p. 75) .
	19.1. Análise: Considera-se parcialmente atendida a diligência realizada, mediante os ofícios encaminhados (peças 104-105) , tendo em vista que a JUCERJA encaminhou tão somente os documentos relativos ao item 7.l.1 do Despacho Ministerial (peça 102) . Não foram encaminhados os documentos relativos ao item 7.1.2, muito menos vieram especificados os dados solicitados no item 7.1.3 do Despacho do Relator (peça 102) .
	19.2. Em que pesem essas omissões na resposta à diligência, os documentos enviados permitem esclarecer os dados gerais da empresa fornecedora em 29/6/2015, data em que a Prefeitura de Natividade/RJ realizou os pagamentos à referida empresa, dados esses solicitados no item 7.1.3 do Despacho do Relator: 
	19.2.1. No que diz respeito à denominação da empresa Servitec, nota-se que pelo menos até 31/1/2014, por ocasião da aprovação dos balanços da sociedade, a empresa mantinha sua denominação original: Alpha 360 Empreendimentos e Serviços Ltda. - ME (CNPJ 17.322.570/0001-09) (peça 107, p. 40-46) . Em 12/9/2014 foi protocolada a Quarta Alteração Contratual Consolidada da Sociedade Empresária Servitec Empreendimentos Ltda - ME (CNPJ 17.322.570/0001-09) (peça 107, p. 48-52; p. 53) .
	19.2.2. Essa mesma denominação da sociedade empresária consta da ata, datada de 28/2/2016, relativa à aprovação de balanço da sociedade empresária do exercício de 2015 (peça 107, p. 62) .
	19.2.3. No que diz respeito ao endereço da empresa, no documento relativo à Quarta Alteração Contratual, consta como endereço a Rua José Evaldo Carneiro da Silva, 13, sala 105-A, Centro, Campos dos Goytacazes-RJ, CEP 28010-520 (peça 107, p. 48) .
	19.2.4. Esse mesmo endereço consta da ata, datada de 28/2/2016, relativa à aprovação de balanço da sociedade empresária do exercício de 2015 (peça 107, p. 62) .
	19.2.5. No que diz respeito ao quadro societário da empresa, no documento relativo à Quarta Alteração Contratual, constam como sócios as seguintes pessoas (peça 107, p. 48) :
	- Rafael Mota da Silva (CPF XXX.647.017-XX) ;
	- Edilberto Correia Batista Filho (CPF XXX.132.267-XX) .
	19.2.6. Esse quadro societário persistiu até 28/2/2015, data da reunião que aprovou ata de balanço da sociedade empresária Servitec do exercício de 2014 (peça 107, p. 55) .
	19.2.7. Esse quadro societário manteve-se inalterado, pelo menos, até 28/2/2016, data que foi realizada a aprovação de balanço da sociedade empresária do exercício de 2015 (peça 107, p. 62-66) . 
	19.3. A partir das informações constantes nos documentos encaminhados pela JUCERJA, conclui-se que não se nota divergência entre as informações constantes nos documentos da JUCERJA relativos a 2015 e a 2016 (peça 107, p. 55 e 62) , em relação aos dados utilizados na confecção dos ofícios citatórios encaminhados em 2018/2019: 
	a) pesquisa de endereço do responsável (peça 71) :
	- denominação: Servitec Empreendimentos Ltda.;
	- quadro societário: Edilberto Correia Batista Filho (CPF XXX.132.267-XX) e Rafael Mota da Silva (CPF XXX.647.017-XX) ;
	- endereço: Rua José Evaldo Carneiro da Silva, 13 - sala 105-A - Centro - Campos dos Goytacazes/RJ
	b) Ofício n. 1025/2019 (peça 76) , recebido em 3/4/2019, consoante A.R. (peça 83) , ofício esse encaminhado para o endereço do Sr. Rafael Mota da Silva, representante legal de Servitec Empreendimentos Ltda. (CNPJ 17.322.570/0001-09) : 
	- endereço do Sr. Rafael Mota da Silva: Rua Silva Pinto nº 166 - Parque Turf Club - Campos dos Goytacazes/RJ (peças 75-76) .
	c) Ofício n. 1906/2018-TCU/Secex-TCE, de 1/10/2018 (peça 38) , o qual foi posteriormente devolvido pelos Correios (peças 52 e 74) .
	- denominação: Servitec Empreendimentos Ltda. - ME (CNPJ 17.322.570/0001-09) ;
	- endereço: Rua José Evaldo Carneiro da Silva, 13 - sala 105-A - Centro - Campos dos Goytacazes/RJ.
	19.4. Em face das lacunas da resposta à diligência advinda da JUCERJA (peça 107) , empreendeu-se pesquisa de endereços (peça 109) . Cabe registrar que quando da realização da pesquisa de endereço em 9/3/2019, a situação da empresa Servitec Empreendimentos Ltda. constava como ativa no cadastro da RFB (peça 71) ; já em nova pesquisa de endereço realizada em 9/7/2021, essa empresa consta como inapta no cadastro da RFB, situação do cadastro em 29/10/2020 (peça 109) , mantendo-se inalterados a denominação, o quadro societário e o endereço, quanto à pesquisa de endereço anterior (peça 71) . Já no site da JUCERJA consta que o registro da empresa encontra-se ativo (peça 110) . Dessa feita, resta cumprido o subitem "iii" do item 7.1.3 do Despacho Ministerial (peça 102) .
	19.5. Em atenção aos subitens "i" e "iv" do item 7.1.3 do Despacho Ministerial (peça 102) , realizou-se juntada a estes autos de nova pesquisa de endereços de todos os sócios (antigos e atuais) da empresa Servitec (peça 109) .
	19.6. Resta prejudicado o cumprimento do saneamento determinado no subitem "ii" do item 7.1.3 do Despacho Ministerial (peça 102) , posto que não constam informações pertinentes à "Servitec Empreendimentos Eireli - ME" no documento advindo da diligência (peça 107) , bem assim não foram localizadas informações nesse sentido em pesquisa realizada na internet.
	19.7. Por fim, ante os documentos encaminhados pela JUCERJA (peça 107) , conclui-se que não restaram demonstradas - documental e formalmente registradas - as alterações societárias anunciadas pelo Sr. Rafael Mota da Silva em documento advindo a estes autos (peça 84, p. 12-17) , em atenção ao ofício citatório n. 1025/2019 (peça 76) , encaminhado a ele, enquanto representante legal da Servitec Empreendimentos Ltda. - ME.
	19.8. Dessa feita, apresenta-se os dados consolidados da empresa Servitec Empreendimentos Ltda - ME (CNPJ 17.322.570/0001-09) e de seu quadro societário, em face das pesquisas realizadas (peça 109) e dos documentos advindos da JUCERJA (peça 107) :
	a) Empresa:
	- denominação: Servitec Empreendimentos Ltda. (CNPJ 17.322.570/0001-09) ;
	- endereço: Rua José Evaldo Carneiro da Silva, 13 - sala 105A - bairro Centro - Campos dos Goytacazes/RJ - CEP 28010-520;
	b) Quadro societário:
	b.1) Rafael Mota da Silva (CPF XXX.647.017-XX) , sócio-administrador:
	- endereço: Rua Alvino da Silva Lopes, 73, bairro Centro, São João da Barra/RJ, CEP 28200-000;
	b.2) Edilberto Correia Batista Filho (CPF XXX.132.267-XX) , sócio:
	- endereço: Av. Pelinca 245, bloco 8B, apto 608 - bairro Avenida Pelinca - Campos dos Goytacazes/RJ - CEP 28035-053.
	19.9. Em cumprimento ao item 7.2 do Despacho do Relator (peça 102) , realiza-se nova análise do feito, com o fim de verificar se há necessidade de promover nova citação da empresa responsável. 
	19.9.1. Em face dessas informações obtidas (peças 107 e 109) , cabe reformar o parecer emitido na instrução técnica precedente (peça 97, p. 17-19, item 17.10) , no qual se entendeu que as manifestações do Sr. Rafael Mota da Silva (peça 84) deveriam ser recebidas como mera petição. Considerando que o Sr. Rafael Mota da Silva continuava a compor o quadro societário da empresa Servitec Empreendimentos Ltda. (cf. documento datado de 28/2/2016, à peça 107, p. 62) , portanto em momento posterior a 29/6/2015, data do pagamento realizado pela Prefeitura Municipal de Natividade/RJ à empresa Servitec, resta patente que a manifestação oferecida (peça 84) deve ser conhecida como alegações de defesa do sócio-administrador da empresa, consoante documentos constantes à peça 107, p. 62 e à peça 109. 
	19.9.2. Dessa feita, mostra-se despicienda a realização de nova citação, configurando-se adequada e regular a realizada, mediante o Ofício n. 1025/2019 (peça 76) , o qual foi recebido em 3/4/2019, consoante A.R. (peça 83) . 
	CONCLUSÃO
	20. Nesta instrução técnica realizou-se análise da resposta à diligência direcionada à Junta Comercial do Estado do Rio de Janeiro, a qual remeteu os documentos constantes da peça 107. (item 19) 
	20.1. Em suma, concluiu-se que à vista dos documentos remetidos (peça 107) e da pesquisa realizada (peça 109) , não restaram demonstradas - documental e formalmente registradas - as alterações societárias anunciadas pelo Sr. Rafael Mota da Silva em documento advindo a estes autos (peça 84, p. 12-17) , em atenção ao ofício citatório n. 1025/2019 (peça 76) , encaminhado a ele, enquanto representante legal da Servitec Empreendimentos Ltda. (item 19.7) 
	20.2.  Em face dessas informações obtidas (peças 107 e 109) , cabe reformar o parecer emitido na instrução técnica precedente (peça 97, p. 17-19, item 17.10) , no qual se entendeu que as manifestações do Sr. Rafael Mota da Silva (peça 84) deveriam ser recebidas como mera petição. A partir dos documentos analisados, restou patente que a manifestação oferecida (peça 84) deve ser conhecida como alegações de defesa do sócio-administrador da empresa.
	20.3. Dessa feita, mostra-se despicienda a realização de nova citação, configurando-se adequada e regular a realizada, mediante o Ofício n. 1025/2019 (peça 76) , o qual foi recebido em 3/4/2019, consoante A.R. (peça 83) . 
	20.4. Por fim, ratifica-se o encaminhamento realizado na instrução técnica precedente (peça 97) , com os devidos ajustes, neles incluído o de rejeição das alegações de defesa oferecidas pela empresa Servitec Empreendimentos Ltda., propondo-se o julgamento das contas dos responsáveis:
	19.1. Considerando o recolhimento do débito pelo MUNICÍPIO DE NATIVIDADE-RJ e inexistindo nos autos outra irregularidade atribuída ao ente público, bem como a impossibilidade de aferir a boa-fé de pessoa jurídica de direito público interno, propõe-se o julgamento das contas do município pela regularidade com ressalvas.
	(...) 
	19.3.  Em relação à Ocorrência 3, relativa a pagamentos sem comprovação documental da despesa realizada, os responsáveis citados permaneceram silentes, restando intocados os fatos reportados na Constatação 393429 do Relatório de Auditoria Denasus n. 15725 (peça 3, p. 12-14) . Em revisão dos débitos apontados na fase interna da TCE, os quais se encontram reproduzidos no subitem 13.5 desta instrução técnica, notamos que não estão acompanhados de evidências parte dos débitos originalmente listados, no valor histórico total de R$ 1.719,90, os quais sugerimos que sejam excluídos da contabilização do débito total, proposta esta que não prejudica os responsáveis nominados. 
	19.4.  Dessa feita, o valor histórico do débito total passa a ser de R$ 50.189,58, cujos responsáveis - Srs. JÚLIO CÉSAR GONÇALVES (CPF XXX.372.398-XX) , na condição de Secretário Municipal de Saúde de Natividade/RJ (gestão: 16/6/2015 a 30/6/2015) , MARCELO DE PINHO POUBEL (CPF XXX.659.877-XX) , na condição de Tesoureiro do Fundo Municipal de Saúde (gestão: 29/6/2015 a 30/6/2015) , e ROBSON RODRIGUES BARRETO (CPF XXX.421.127-XX) , na condição de Prefeito Municipal de Natividade/RJ (gestão: 2/1/2015 a 30/6/2015) - devem ser condenados ao pagamento:
	VALOR ORIGINAL (R$) 
	DATA DA OCORRÊNCIA

	50.189,58
	30/06/2015

 (...) 
	19.5.  Diante da revelia dos Srs. JÚLIO CÉSAR GONÇALVES, MARCELO DE PINHO POUBEL e ROBSON RODRIGUES BARRETO e inexistindo nos autos elementos que permitam concluir pela ocorrência de boa-fé ou de outros excludentes de culpabilidade em suas condutas, propõe-se que suas contas sejam julgadas irregulares e que os responsáveis sejam condenados em débito, bem como que lhes seja aplicada a multa prevista no art. 57 da Lei 8.443/1992, bem como seja aplicada também a multa prevista no art. 58 da mesma lei, em função das respectivas audiências que lhes foram dirigidas.
	INFORMAÇÕES ADICIONAIS
	21. Em relação à ocorrência n. 2, releva destacar que o assunto nela tratado tem conexão com o TC Processo 041.351/2018-5 (excerto do assunto transcrito abaixo) , cuja autuação se deu em cumprimento ao Acórdão 11738/2018-TCU-Segunda Câmara, razão pela qual será sugerido, naqueles autos, o seu apensamento definitivo a este processo, tendo em vista que há identidade e pertinência entre os fatos tratados e os responsáveis arrolados com os mencionados nestes autos: 
	Cuidam os autos de tomada de contas especial instaurada por força do Acórdão 11738/2018-TCU-Segunda Câmara, tendo como responsáveis Robson Rodrigues Barreto (CPF 074.421.127- 14) , como então prefeito de Natividade - RJ, de Júlio César Gonçalves (CPF XXX.372.398-XX) , como então secretário municipal de saúde, e de Marcelo de Pinho Poubel (CPF. XXX.659.877-XX) , como então tesoureiro do Fundo Municipal de Saúde de Natividade - RJ, em solidariedade com a empresa Servitec Empreendimentos Ltda. - ME (CNPJ 17.322.570/0001-09) , em face do pagamento indevido feito na conta da Servitec, sem a emissão da nota de empenho, por meio de contratação direta sem o respaldo legal e à empresa com objeto social não relacionado com a comercialização de ambulâncias, acarretando o pagamento superfaturado, já que o produto adquirido não teria sido entregue
	PROPOSTA DE ENCAMINHAMENTO
	22.  Diante do exposto, submetem-se os autos à consideração superior, propondo:
	a)  considerar revéis para todos os efeitos os Srs. JÚLIO CÉSAR GONÇALVES (CPF XXX.372.398-XX) , MARCELO DE PINHO POUBEL (CPF XXX.659.877-XX) , e ROBSON RODRIGUES BARRETO (CPF XXX.421.127-XX) , dando-se prosseguimento ao processo, nos termos dos arts. 12, § 3º, da Lei 8.443/1992 e 202, § 8º, do Regimento Interno do TCU; (itens 15.1/15.2) 
	b)  acolher as razões de justificativa oferecidas pelo Sr. MAXWELB MARTINS BASTOS (CPF XXX.327.537-XX) e excluí-lo da relação processual; (item 17.2) 
	c) rejeitar as alegações de defesa oferecidas pela SERVITEC EMPREENDIMENTOS LTDA. (CNPJ 17.322.570/0001-09) , representada pelo seu sócio-administrador, Sr. Rafael Mota da Silva (CPF XXX.647.017-XX) ; (item 18.6) 
	d)  com fundamento nos arts. 1º, inciso I, 12, § 2º, 16, inciso II, 18 e 23, inciso II, da Lei 8.443/1992, c/c os arts. 1º, inciso I, 202, § 4º, 208 e 214, inciso II, do Regimento Interno, que sejam julgadas regulares com ressalva as contas do MUNICÍPIO DE NATIVIDADE/RJ (CNPJ 28.920.304/0001-96) , dando-se-lhe quitação, no que concerne à Ocorrência 1 tratada nestes autos; (item 16.3) 
	e)  com fundamento nos arts. 1º, inciso I, 16, inciso III, alíneas "c" e "d", e § 2º da Lei 8.443/1992 c/c os arts. 19 e 23, inciso III, da mesma Lei, e com arts. 1º, inciso I, 209, incisos III e IV, e § 5º, 210 e 214, inciso III, do Regimento Interno, que sejam julgadas irregulares as contas dos Srs. JÚLIO CÉSAR GONÇALVES (CPF XXX.372.398-XX) , na condição de Secretário Municipal de Saúde de Natividade/RJ (gestão: 16/6/2015 a 30/6/2015) , MARCELO DE PINHO POUBEL (CPF XXX.659.877-XX) , na condição de Tesoureiro do Fundo Municipal de Saúde (gestão: 29/6/2015 a 30/6/2015) , ROBSON RODRIGUES BARRETO (CPF XXX.421.127-XX) , na condição de Prefeito Municipal de Natividade/RJ (gestão: 2/1/2015 a 30/6/2015) , e da empresa SERVITEC EMPREENDIMENTOS LTDA. (CNPJ 17.322.570/0001-09) , e condená-los em solidariedade ao pagamento das quantias a seguir especificadas, com a fixação do prazo de quinze dias, a contar das notificações, para comprovarem, perante o Tribunal (art. 214, inciso III, alínea "a", do Regimento Interno) , o recolhimento das dívidas aos cofres do Fundo Nacional de Saúde, atualizadas monetariamente e acrescidas dos juros de mora, calculados a partir das datas discriminadas, até a data dos recolhimentos, na forma prevista na legislação em vigor: 
	e.1) débito de responsabilidade solidária dos responsáveis Júlio César Gonçalves, Marcelo de Pinho Poubel, Robson Rodrigues Barreto e Servitec Empreendimentos Ltda.:
	VALOR ORIGINAL (R$) 
	DATA DA OCORRÊNCIA

	122.000,00
	30/6/2015

	389.694,64
	30/6/2015

Valor atualizado do débito (com juros) , até 13/7/2021: R$ 749.501,15 (peça 111, p. 1-2) 
	e.2) débito de responsabilidade solidária dos responsáveis Júlio César Gonçalves, Marcelo de Pinho Poubel, Robson Rodrigues Barreto: (item 20.4) 
	VALOR ORIGINAL (R$) 
	DATA DA OCORRÊNCIA

	50.189,58
	30/06/2015

Valor atualizado do débito (com juros) , até 13/7/2021: R$ 73.514,84 (peça 111, p. 3) 
	e.3) débito de responsabilidade solidária dos responsáveis Júlio César Gonçalves e Marcelo de Pinho Poubel:
	VALOR ORIGINAL (R$) 
	DATA DA OCORRÊNCIA

	2.413,96
	30/06/2015

Valor atualizado do débito (com juros) , até 13/7/2021: R$ 3.535,83 (peça 111, p. 4) 
	f)  aplicar aos Srs. JÚLIO CÉSAR GONÇALVES (CPF XXX.372.398-XX) , MARCELO DE PINHO POUBEL (CPF XXX.659.877-XX) , ROBSON RODRIGUES BARRETO (CPF XXX.421.127-XX) e à sociedade empresária SERVITEC EMPREENDIMENTOS LTDA. (CNPJ 17.322.570/0001-09) , individualmente, a multa prevista no art. 57 da Lei 8.443/1992 c/c o art. 267 do Regimento Interno, com a fixação do prazo de quinze dias, a contar das notificações, para comprovarem, perante o Tribunal (art. 214, inciso III, alínea "a", do Regimento Interno) , o recolhimento das dívidas aos cofres do Tesouro Nacional, atualizadas monetariamente desde a data do acórdão que vier a ser proferido até a dos efetivos recolhimentos, se forem pagas após o vencimento, na forma da legislação em vigor; (item 20.4) 
	g)  aplicar aos Srs. JÚLIO CÉSAR GONÇALVES (CPF XXX.372.398-XX) , MARCELO DE PINHO POUBEL (CPF XXX.659.877-XX) e ROBSON RODRIGUES BARRETO (CPF XXX.421.127-XX) , individualmente, a multa prevista no art. 58, inciso II, da Lei 8.443/1992 c/c o art. 268, inciso II, do Regimento Interno, fixando-lhes o prazo de 15 (quinze) dias, a contar das notificações, para comprovarem, perante o Tribunal (art. 214, inciso III, alínea "a", do Regimento Interno) , o recolhimento das dívidas aos cofres do Tesouro Nacional, atualizadas monetariamente desde a data do acórdão que vier a ser proferido até a dos efetivos recolhimentos, se forem pagas após o vencimento, na forma da legislação em vigor; (item 20.4) 
	h)  autorizar também, desde logo, se requerido, com fundamento no art. 28, inciso I, da Lei 8.443, de 1992 c/c o art. 217, §§ 1º e 2º do Regimento Interno, o parcelamento da (s) dívida (s) em até 36 parcelas, incidindo sobre cada parcela, corrigida monetariamente, os correspondentes acréscimos legais fixando- lhe o prazo de quinze dias, a contar do recebimento da notificação, para comprovar perante o Tribunal o recolhimento da primeira parcela, e de trinta dias, a contar da parcela anterior, para comprovar os recolhimentos das demais parcelas, devendo incidir sobre cada valor mensal, atualizado monetariamente, os juros de mora devidos, no caso do débito, na forma prevista na legislação em vigor, alertando os responsáveis de que a falta de comprovação do recolhimento de qualquer parcela importará o vencimento antecipado do saldo devedor, nos termos do § 2º do art. 217 do Regimento Interno deste Tribunal;
	i)  autorizar, desde logo, nos termos do art. 28, inciso II, da Lei 8.443/1992, a cobrança judicial das dívidas, caso não atendidas as notificações;
	j)  encaminhar cópia da deliberação que vier a ser proferida nestes autos à Procuradoria da República no Estado do Rio de Janeiro, nos termos do § 3º do art. 16 da Lei 8.443/1992 c/c o § 7º do art. 209 do Regimento Interno do TCU, para adoção das medidas que entender cabíveis; 
k)  enviar cópia do Acórdão que vier a ser proferido ao Ministério da Saúde e aos responsáveis, para ciência, informando que a presente deliberação, acompanhada do Relatório e do Voto que a fundamenta, está disponível para a consulta no endereço www.tcu.gov.br/acordaos, além de esclarecer que, caso requerido, o TCU poderá fornecer sem custos as correspondentes cópias, de forma impressa."
3.	Enfim, por intermédio do Exmo. Sr. Procurador Rodrigo Medeiros de Lima, o MPTCU manifestou a sua parcial anuência à aludida proposta da unidade técnica, tendo consignado, para tanto, o seu parecer à Peça 117 nos seguintes termos:
	" (...) Diante dos elementos constantes dos autos, este representante do Ministério Público de Contas da União manifesta-se de acordo com a proposta oferecida pela Secretaria de Controle Externo de Tomada de Contas Especial (SecexTCE) , em pareceres uniformes (peças 112 a 114) , com a ressalva adiante indicada.
	2. Preliminarmente, cabe destacar que o documento à peça 116, o Ofício JUCERJA VP 2238/2021, de 24/5/2021, oriundo da Junta Comercial do Estado do Rio de Janeiro (Jucerja/RJ) e inserido neste processo após o término da etapa instrutiva, representa a mera versão protocolada no TCU do documento que já constava dos autos à peça 107. Não altera, portanto, o derradeiro exame promovido pela unidade técnica.
	3. Quanto ao encaminhamento sugerido pela SecexTCE - no sentido de julgar irregulares as contas dos Srs. Júlio César Gonçalves, então secretário municipal de Saúde do Município de Natividade/RJ, Marcelo de Pinho Poubel, então tesoureiro do Fundo Municipal de Saúde, Robson Rodrigues Barreto, então prefeito municipal, bem como da empresa Servitec Empreendimentos Ltda. - verificamos que não foram exploradas pela unidade técnica, na instrução à peça 112, situações caracterizadoras de "desfalque ou desvio de dinheiros, bens ou valores públicos", aptas a fundamentar o enquadramento do julgamento das contas na alínea "d" do inciso III do art. 16 da Lei 8.443/1992.
	4. Considerando que o Parquet de Contas não vislumbrou as referidas situações nas irregularidades cometidas pelos responsáveis (vide descrição das irregularidades e condutas nos ofícios de citação às peças 38-41 e 76-79) , sugere-se a exclusão da referida alínea "d" da letra "e" do parágrafo 22 da instrução à peça 112, bem como da referência ao inciso IV do art. 209 do Regimento Interno/TCU (p. 26 da instrução) .
	5. Cabe destacar, ainda, em consonância com a análise realizada pela SecexTCE na instrução à peça 112, acerca da diligência realizada junto à Jucerja/RJ (resposta à peça 107) , que não se confirmaram, formalmente, as alegações do Sr. Rafael Mota da Silva, nos termos da argumentação e dos documentos por ele apresentados a¿ pec¿a 84, de que na¿o mais ostentava a condic¿a¿o de so¿cio-administrador e representante legal da empresa Servitec Empreendimentos Ltda. - ME desde 13/7/2005. A ausência de registro dos atos de alteração societária referenciados pelo Sr. Rafael implicou, portanto, inobservância dos arts. 1.150 e ss. do Código Civil.
	6. Tendo em vista ter sido afastado o risco apontado pelo MP/TCU no parecer à peça 100, de possível arguição de nulidade da citação da empresa Servitec, visto que o Sr. Rafael Mota da Silva tinha - à data de apresentação das alegações de defesa à peça 84, em 25/4/2019 - e ainda detém qualificação para representar tal sociedade na qualidade de sócio-administrador, verifica-se que os presentes autos se encontram em condições de serem apreciados no mérito.
	7. Diante do exposto, este membro do Ministério Público de Contas da União reitera sua concordância com a proposta da SecexTCE, sugerindo, tão somente, que seja excluída da letra "e" do parágrafo 22 da instrução à peça 112 (p. 26) a referência à alínea "d" do inciso III do art. 16 da Lei 8.443/1992, bem como ao inciso IV do art. 209 do Regimento Interno/TCU."
4.	Foi apensado ao presente feito, contudo, por força do Acórdão 2.557/2020 prolatado pela 2ª Câmara do TCU, o TC Processo 041.351/2018-5, tratando de tomada de contas especial autuado em desfavor de Robson Rodrigues Barreto, como prefeito de Natividade - RJ (gestão: de 2/1 a 30/6/2015) , além de Júlio César Gonçalves, como secretário municipal de saúde (gestão: de 16/6 a 30/6/2015) , e de Marcelo de Pinho Poubel, como tesoureiro do FMS (gestão: de 29/6 a 30/6/2015) , em solidariedade com a Servitec Empreendimentos Ltda. - ME, diante do indevido pagamento em prol da aludida empresa sem a emissão da correspondente nota de empenho a partir, ainda, da contratação direta, sem o respaldo legal de empresa detentora de objeto social não relacionado com a comercialização de ambulâncias, acarretando o superfaturamento, já que o produto adquirido não teria sido entregue.
É o Relatório.

8.1. Lucas Monteiro Faria (183.414/OAB-RJ), entre outros, representando Maxwelb Martins Bastos; 
8.2. Mariana Riscado Fernandes (213.294/OAB-RJ), entre outros, representando a Servitec Empreendimentos Ltda. - ME; e
8.3. Cristiane Gomes Novaes (106.167/OAB-RJ), entre outros, representando o Município de Natividade - RJ.

Procurador Rodrigo Medeiros de Lima.

TOMADA DE CONTAS ESPECIAL. FUNDO NACIONAL DE SAÚDE. TRANSFERÊNCIAS FUNDO A FUNDO. CITAÇÃO. AUDIÊNCIA. NÃO COMPROVAÇÃO DA BOA E REGULAR APLICAÇÃO DOS RECURSOS FEDERAIS TRANSFERIDOS. REJEIÇÃO DAS ALEGAÇÕES DE DEFESA. RECOLHIMENTO DO SALDO PELO MUNICÍPIO. CONTAS REGULARES COM RESSALVAS. CONTAS IRREGULARES PARA OS GESTORES PÚBLICOS. DÉBITO. MULTA. EXCLUSÃO DA RESPONSABILIDADE DE OUTRO GESTOR PÚBLICO NA PRESENTE RELAÇÃO PROCESSUAL. DETERMINAÇÃO. COMUNICAÇÃO.

TOMADA DE CONTAS ESPECIAL (TCE)

Secretaria de Controle Externo de Tomada de Contas Especial (Secex-TCE).

Trata-se de tomada de contas especial instaurada pelo Fundo Nacional de Saúde (FNS) em desfavor de Robson Rodrigues Barreto, como então prefeito de Natividade - RJ (gestão: de 2/1 a 30/6/2015) , além de Júlio César Gonçalves, como então secretário municipal de saúde (gestão: de 16/6 a 1º/6/2015) , e de Marcelo de Pinho Poubel, como então tesoureiro do fundo municipal de saúde (gestão: 29/6 a 1º/7/2015) , diante dos indícios de irregularidade na aplicação dos recursos federais repassados a partir da modalidade fundo a fundo por meio do Sistema Único de Saúde (SUS) sob o valor original de R$ 984.018,08 durante o período de 2014 a 2015.
2.	Em face do Relatório de Auditoria n.º 15725 (Peça 3) , o Departamento Nacional de Auditoria do SUS (Denasus) informou que não teriam sido comprovadas as despesas nas ações referentes ao Piso de Atenção Básica (PAB) e à Média e Alta Complexidade Ambulatorial e Hospitalar (MAC) , além da indevida utilização de recursos repassados para o cofinanciamento da Atenção Básica.
3.	Por esse prisma, a partir do Relatório n.º 196/2017 (Peça 25) , o tomador de contas assinalou a responsabilidade em desfavor de Robson Rodrigues Barreto, Júlio César Gonçalves e Marcelo de Pinho Poubel pelo dano ao erário sob o valor original de R$ 984.018,08 em face da não comprovação da boa e regular aplicação dos recursos federais transferidos por meio do SUS.
4.	Bem se vê que as irregularidades teriam sido apuradas em fiscalização do Denasus e abrangeriam o exercício de 2014, além do 1º semestre de 2015, tendo a Secex-TCE classificado as falhas pela seguinte linha:
 (a) pagamentos à Servitec Empreendimentos Ltda., como contratada, com os recursos dos blocos de financiamento do PAB e MAC, sem a regular comprovação dos respectivos dispêndios sob o valor de R$ 511.694,64 em 30/6/2015 (Peça 6, p. 8-9) ;
	(b) pagamentos sem a regular comprovação do dispêndio sob o valor de R$ 54.323,44 em 30/6/2015 (Peça 3, p. 12-14) , gerando a posterior exclusão do valor histórico de R$ 1.719,90, ante a ausência das respectivas evidências; e
	(c) transferência de recursos do bloco de financiamento do MAC para as contas da prefeitura municipal de Natividade - RJ sob o valor de R$ 418.000,00 em 30/6/2015 (Peça 5, p. 3-6) .
5.	Desse modo, no âmbito do TCU, a Secex-TCE promoveu as citações dos aludidos agentes públicos (Robson Rodrigues Barreto, Júlio César Gonçalves e Marcelo de Pinho Poubel) , em solidariedade com a Servitec Empreendimentos Ltda., pelo suscitado débito sob o valor de R$ 511.694,64, além dos referidos agentes públicos, isoladamente, pelo referido débito sob o valor de R$ 54.323,44 (Peças 38-42 e 76-79) , tendo adicionalmente promovido as audiências dos aludidos agentes públicos e também de Maxwelb Martins Bastos pela transferência dos recursos do bloco de financiamento do MAC para as contas da referida prefeitura municipal sob o valor de R$ 418.000,00 em 30/6/2015.
6.	Em função, contudo, dos indícios sobre o desvio de finalidade pela referida transferência dos recursos do bloco de financiamento do MAC para as contas da referida prefeitura municipal foi também promovida a citação do aludido município.
7.	Ocorre, porém, que, apesar de terem sido regularmente notificados, Robson Rodrigues Barreto, Júlio César Gonçalves e Marcelo de Pinho Poubel não apresentaram as suas defesas, tendo a respectiva defesa sido apresentado, todavia, pelo município (Peças 54 e 92-94) e por Maxwelb Martins Bastos (Peças 60-64) , além da Servitec Empreendimentos Ltda. (Peça 84) .
8.	Por outro ângulo, em 30/10/2019, o referido município apresentou os comprovantes de restituição sob o valor de R$ 511.214,00 em favor do Fundo Municipal de Saúde (Peças 92 a 94) , passando a alegar que esse valor corresponderia ao montante atualizado dos recursos federais então transferidos a partir do bloco de financiamento do MAC para a conta da prefeitura.
9.	Por meio, então, do despacho à Peça 95, foi determinado que, paralelamente à análise defesas apresentadas, a unidade técnica avaliasse a coerência desse valor restituído pelo aludido município em face do débito a ele imputável.
10.	De outra sorte, por intermédio do seu representante legal, Maxwelb Martins Bastos ofereceu a sua defesa, tendo apresentado, em resumo, os seguintes argumentos: 
	(i) não figuraria a sua assinatura no documento da suposta autorização de transferência dos recursos do bloco do MAC pelo valor de R$ 183.000,00 para a conta bancária da prefeitura; 
	(ii) o verdadeiro tesoureiro do Fundo Municipal de Saúde, devendo responder pela suposta autorização de transferência dos recursos, seria Marcelo de Pinho Poubel em conformidade com a Portaria n.º 461, de 26/6/2015; e
	(iii) a Caixa Econômica Federal teria atestado que ele não figuraria como o representante da correspondente conta bancária.
11.	Já, por meio do seu sócio administrador (Rafael Mota da Silva) , a Servitec Empreendimentos Ltda. apresentou a sua defesa sem adentrar no mérito da comprovação dos supostos dispêndios realizados, pois, em síntese, optou pela linha argumentativa sobre a troca de titularidade da gestão administrativa e, assim, sobre a impossibilidade de responsabilização, já que os atos teriam sido praticados pelo administrador sucessor.
12.	Ao discorrer, contudo, sobre as aludidas defesas, a unidade técnica assinalou, em síntese, que o referido município logrou êxito em demonstrar a integral quitação atualizada do débito sob o valor histórico de R$ 418.000,00 em face da transferência dos recursos do bloco de financiamento do MAC para as contas da prefeitura municipal.
13.	A unidade técnica destacou, contudo, a responsabilidade da Servitec Empreendimentos Ltda. na presente relação processual, anotando a ausência de notas fiscais sobre as mercadorias ou os itens de serviço fornecidos em face dos valores recebidos de R$ 122.000,00 e R$ 389.694,64, em 30/6/2015, oriundos do PAB e do MAC, respectivamente (Peça 6, p. 8-9) .
14.	Ao discorrer, enfim, sobre a audiência de Maxwelb Martins Bastos, a unidade técnica anotou que os documentos juntados em sua defesa comprovariam que ele não teria sido o responsável pela autorização da transferência dos recursos do bloco de financiamento do MAC para as contas da prefeitura municipal.
15.	Por esse prisma, após a análise final do feito (Peça 112) , a Secex-TCE anotou que a Servitec Empreendimentos Ltda. não logrou êxito em afastar as irregularidades, pugnando, assim, pela irregularidade das suas contas, sem prejuízo da irregularidade das contas de Robson Rodrigues Barreto, Júlio César Gonçalves e Marcelo de Pinho Poubel, para condená-los solidariamente ao pagamento do correspondente débito, com a aplicação, individual, da multa prevista no art. 57 da LOTCU em desfavor de todos os responsáveis e, adicionalmente, da multa prevista no art. 58, II, da Lei n.º 8.443, de 1992, em desfavor de Robson Rodrigues Barreto, Júlio César Gonçalves e Marcelo de Pinho Poubel, sem prejuízo de propor a regularidade, com ressalva, para as contas do referido município diante do recolhimento do débito atualizado e a exclusão de Maxwelb Martins Bastos na presente relação processual; tendo o MPTCU anuído, no mérito, a essa proposta (Peça 117) , sem prejuízo, contudo, de sugerir a supressão da alínea "d" do art. 16, III, da Lei n.º 8.443, de 1992, como fundamentação legal para a irregularidade das contas dos aludidos responsáveis, por falta de exploração por parte da unidade técnica das situações caracterizadoras do "desfalque ou desvio de dinheiros, bens ou valores públicos".
16.	O TCU pode incorporar o parecer da unidade técnica, com os ajustes oferecidos pelo MPTCU, a estas razões de decidir.
17.	Bem se vê que, em sintonia, entre outros, com os Acórdãos 3.898/2019, 4.997/2019, 3.995/2020 e 4.002/2020, da 2ª Câmara, a jurisprudência do TCU estaria firmada no sentido da pessoal responsabilidade do gestor pela comprovação da boa e regular aplicação dos recursos captados sob a custódia do poder público federal, submetendo todo aquele que arrecada, utiliza ou gerencia esses recursos públicos ao dever de demonstrar o correto emprego dos correspondentes valores, nos termos dos arts. 70, parágrafo único, e 37, caput, da Constituição de 1988 e do art. 93 do Decreto-Lei n.º 200, de 1967, sem prejuízo de, por analogia à Súmula n.º 286 do TCU, a pessoa jurídica de direito privado também responder como destinatária dos recursos captados, em solidariedade com os seus administradores, pelo dano causado ao erário em face da ausência de efetiva comprovação sobre a execução do objeto pactuado e a boa aplicação dos recursos públicos, nos termos do art. 16, § 2º, "b", da Lei n.º 8.443, de 1992.
18.	Por esse ângulo, diante da ausência de elementos capazes de demonstrar a boa e regular aplicação dos recursos federais ante a ausência de efetiva demonstração do necessário nexo causal entre aludidos recursos federais aportados e os supostos dispêndios incorridos no âmbito das transferências do SUS pela modalidade fundo a fundo, tendo ocorrido, por exemplo, os indevidos saques na conta específica do fundo municipal de saúde e a ausência de correspondência entre os dispêndios efetuados por meio de cheques descontados na referida conta e os supostos comprovantes na prestação dos serviços, restou configurada a ofensa não só às regras legais, mas também aos princípios basilares da administração pública, já que, ao final e ao cabo, os responsáveis deixaram de prestar a devida satisfação à sociedade sobre o efetivo emprego dos recursos públicos postos à sua disposição, e, desse modo, restaria confirmada a presunção legal de dano ao erário em face do eventual desvio ou desperdício dos respectivos recursos federais, restando por aí adequada a proposta da unidade técnica para a condenação das responsáveis em débito e em multa.
19.	Não subsistiria, enfim, a eventual prescrição da pretensão punitiva do TCU, já que, nos termos do Acórdão 1441/2016-TCU-Plenário, não teria ocorrido o transcurso superior a dez anos entre a ordem para a citação no âmbito do TCU, em 28/9/2018 (Peça 36) , e perpetração das aludidas irregularidades ao longo dos exercícios de 2014 e 2015 (Peça 3) .
20.	 Eis que, por meio do aludido Acórdão 1.441/2016 proferido na Sessão Extraordinária de 8/6/2016, o Plenário do TCU firmou o seu entendimento no sentido de que a prescrição da pretensão punitiva deve seguir a regra geral do prazo decenal, contado a partir do fato, em linha com o art. 205 do Código Civil brasileiro, interrompendo a contagem do aludido prazo com a ordem de citação, nos termos do art. 240, caput, da Lei n.º 13.105 (Código Processual Civil) , de 2015.
21.	Sem prejuízo, no entanto, do respeito a esse entendimento do Tribunal, deve ser reiterada a minha ressalva já registrada em vários outros julgados do TCU no sentido de que, na ausência de lei específica, o TCU não deveria aplicar qualquer prazo prescricional sobre a referida pretensão punitiva ou, então, na pior das hipóteses, o Tribunal deveria aplicar a regra prescricional fixada pela Lei n.º 9.873/1999, não só porque ela trataria diretamente de prescrição no âmbito do direito administrativo sancionador, mas também porque, entre outras medidas, a aludida lei mandaria aplicar o prazo prescricional penal, quando a infração administrativa também configure crime, além de determinar expressamente que, diante de ilícito continuado ou permanente, a contagem do prazo deve iniciar a partir da cessação do aludido ilícito.
22.	A despeito, então, de registrar essa minha posição pessoal, o TCU deve promover a pronta aplicação da multa legal em desfavor dos aludidos responsáveis a partir do entendimento fixado pelo aludido Acórdão 1441/2016-TCU-Plenário, até porque também não subsistiria a eventual prescrição da pretensão punitiva do TCU a partir da aplicação da Lei n.º 9.873, de 1999, ante a incidência das diversas causas interruptivas.
23.	Não subsistiria, de todo modo, a eventual necessidade de promover o retorno do presente processo para buscar a citação de outros eventuais responsáveis, estando esse entendimento, aliás, em plena sintonia com a jurisprudência fixada pelo TCU a partir, por exemplo, dos Acórdãos 4.002/2020 e 5.297/2013, da 2ª Câmara, e dos Acórdãos 1.170/2017 e 1.223/2015, do Plenário, já que a ausência dessa nova citação não resultaria em prejuízo à defesa das atuais responsáveis, não só porque o presente processo já estaria em plenas condições de efetivo julgamento pelo TCU, mas também porque a solidariedade passiva seria legalmente erigida em favor do ente estatal credor, e não das eventuais pessoas privadas devedoras, podendo, se for o caso, o atual condenado ajuizar a superveniente ação regressiva em desfavor de outros eventuais responsáveis supostamente coobrigados.
24.	Contudo, como a malsinada irregularidade configuraria a eventual conduta dolosa no sentido de efetivamente facilitar, permitir ou concorrer para que pessoa física ou jurídica privada incorpore ou utilize, de forma indevida, rendas, verbas ou valores integrantes do acervo patrimonial da administração pública, sem a observância das formalidades legais ou regulamentares aplicáveis, resultando no eventual ilícito doloso de improbidade administrativa causador do aludido prejuízo ao erário, nos termos, por exemplo, do art. 10, I e II, da Lei n.º 8.429, de 1992, com a alteração promovida pela Lei n.º 14.230, de 2021, a eventual prescrição da ação de ressarcimento ao erário também não subsistiria, estando esse entendimento em plena consonância com a jurisprudência fixada pelo STF no bojo do RE 852.475-SP, com o trânsito em julgado a partir de 6/12/2019, diante da Tese de Repercussão Geral n.º 897 no sentido de que "São imprescritíveis as ações de ressarcimento ao erário fundadas na prática de ato doloso tipificado na Lei de Improbidade Administrativa".
25.	O TCU deve julgar irregulares, portanto, as contas de Robson Rodrigues Barreto, Júlio César Gonçalves, Marcelo de Pinho Poubel e Servitec Empreendimentos Ltda. para condená-los, solidariamente, ao pagamento do correspondente débito, aplicando-lhes a multa prevista no art. 57 da Lei n.º 8.443, de 1992, sem prejuízo todavia, de também aplicar a multa prevista no art. 58, II, da Lei n.º 8.443, de 1992, em desfavor de Robson Rodrigues Barreto, Júlio César Gonçalves e Marcelo de Pinho Poubel, além de promover a exclusão de Maxwelb Martins Bastos na presente relação processual e de julgar regulares, com ressalva, as contas do referido município.
Ante o exposto, pugno pela prolação do Acórdão ora submetido a este Colegiado.
TCU, Sala das Sessões, em 15 de janeiro de 2022.
Ministro-Substituto ANDRÉ LUÍS DE CARVALHO 
Relator